---
title: "Rapport_partie_1"
author: "Tristan Plasse & Yohan Wegener"
date: "2026-04-07"
output: html_document
---

```{r}
library(scales)
library(tidyverse)
library(patchwork)
```

# Partie 1 : Recréation des résultats d'une expérience

Dans le cadre de ce projet, nous allons recréer les résultats de Bannester-Marchand et al. (2025)

AJOUTER BIBLIOGRAPHIE

## Question biologique

Quelle est la situation du Chevalier cuivré (*Moxostoma hubbsi*) en considérant sa probabilité d'extinction, sa tendance démographique et l'effet de l'ensemencement ?

## Hypothèse

...

## Données et/ou informations pertinentes

Les matrices de Leslie ont été tirés de \_\_\_\_\_\_\_\_, et les étapes pour les atteindre sont détaillées dans les sections 2.1 et 2.2 de l'article.

```{r}
# Creation du nom de chaque stade
noms_stades <- c("Egg", "Larva", "Fry", paste0("Age", 1:30))
# Nombre de stades
n_stades <- length(noms_stades)

# 2. Créer une matrice vide (remplie de 0)
measured <- matrix(0, nrow = n_stades, ncol = n_stades, 
                   dimnames = list(noms_stades, noms_stades))
# 3. Remplir la PREMIÈRE LIGNE (Fécondité)
# Les indices correspondent aux colonnes où la reproduction commence
fecondite_m <- c(18096, 21035, 24114, 27133, 29563, 31934, 34142, 35761, 
               37062, 38435, 39821, 40936, 41923, 42972, 44075, 45086, 
               46025, 46914, 47767, 48568)

# On place ces valeurs de Age 11 à Age 30 (colonnes 14 à 33) 
# Avant = pas à maturité sexuelle
measured[1, 13:32] <- fecondite_m

# 4. Remplir la SOUS-DIAGONALE (Taux de survie)
# On liste les probabilités de passage d'un stade au suivant
survie_m <- c(
  0.073, 0.023, 0.006, 0.609, 0.723, 0.778, 0.812, 0.836, 0.851, 0.863, 0.875, 0.887, 0.893, # Jusqu'à Age 10
  0.895, 0.898, 0.902, 0.903, 0.905, 0.908, 0.910, 0.910, 0.910, 0.911, 0.912, 0.911, 0.911, # Jusqu'à Age 22
  0.912, 0.912, 0.912, 0.913, 0.913, 0.913 # Fin
)

# On injecte ces valeurs dans la sous-diagonale (ligne i+1, colonne i)
for(i in 1:length(survie_m)) {
  measured[i+1, i] <- survie_m[i]
}

max(Re(eigen(measured)$values)) # Donne la même valeur de lambda que l'étude

measured
```

```{r}
# 2. Créer une matrice vide (remplie de 0)
endangered <- matrix(0, nrow = n_stades, ncol = n_stades, 
                     dimnames = list(noms_stades, noms_stades))

# 3. Remplir la PREMIÈRE LIGNE (Fécondité)
# Les indices correspondent aux colonnes où la reproduction commence
fecondite_e <- c(18523, 21571, 24749, 27847, 30339, 32771, 35037, 36699, 
               38034, 39442, 40865, 42009, 43022, 44098, 45230, 46268, 
               47231, 48144, 49019, 49841)

# On place ces valeurs de Age 11 à Age 30 (colonnes 14 à 33)
endangered[1, 14:33] <- fecondite_e

# 4. Remplir la SOUS-DIAGONALE (Taux de survie)
# On liste les probabilités de passage d'un stade au suivant
survie_e <- c(
  0.075, 0.023, 0.007, 0.625, 0.741, 0.798, 0.833, 0.857, 0.873, 0.885, 0.898, 0.910, 0.916, # Jusqu'à Age 10
  0.918, 0.921, 0.926, 0.927, 0.929, 0.932, 0.933, 0.933, 0.934, 0.935, 0.935, 0.935, 0.935, # Suite
  0.936, 0.936, 0.936, 0.937, 0.937, 0.937 # Fin
)

# On injecte ces valeurs dans la sous-diagonale (ligne i+1, colonne i)
for(i in 1:length(survie_e)) {
  endangered[i+1, i] <- survie_e[i]
}

max(Re(eigen(endangered)$values)) # Même chose que dans l'étude
```

```{r}
null_pred <- matrix(0, nrow = n_stades, ncol = n_stades, 
                    dimnames = list(noms_stades, noms_stades))

# 2. Remplissage de la Fécondité (Ligne 1)
# Valeurs extraites de ton texte (Age 10 à Age 29)
fecondite_n <- c(
  18822, 21920, 25150, 28298, 30830, 33301, 35604, 37292, 38649, 40080, 
  41526, 42689, 43718, 44811, 45962, 47017, 47996, 48923, 49813, 50648
)

# On les place de la colonne 13 (Age 10) à la colonne 32 (Age 29)
null_pred[1, 13:32] <- fecondite_n

# 3. Remplissage de la Survie (Sous-diagonale)
# Valeurs extraites de ton texte (32 transitions au total)
survie_n <- c(
  0.076, 0.024, 0.007, 0.635, 0.753, 0.811, 0.847, 0.871, 0.888, 0.899, 0.912, 0.924, 0.931, 
  0.933, 0.936, 0.941, 0.942, 0.944, 0.947, 0.949, 0.949, 0.949, 0.950, 0.951, 0.950, 0.950, 
  0.951, 0.951, 0.951, 0.952, 0.952, 0.952
)

for(i in 1:length(survie_n)) {
  null_pred[i+1, i] <- survie_n[i]
}

# 4. Calcul du Lambda (Taux de croissance)
lambda<-max(Re(eigen(null_pred)$values)) # Même chose que dans l'étude
```

3 scénarios différents d'ensemencement ont été analysés : L'absence d'ensmencement, l'ensemencement tel que présentement effectué (231 185 larves ; 14 686 alevins) et l'ensemencement proposé par Bernatchez (2004) (500 000 larves ; 15 000 alevins.

```{r}
stockage_nul      <- c(0, 0)
stockage_present  <- c(231185, 14868) # larves, alevins
stockage_propose  <- c(500000, 15000)
```

## Méthode

## Supposition

## Calcul

Fonction qui détermine le nombre initial de poissons à chaque stade selon le nombre de poissons matures initial.

```{r}
calculer_structure_initiale <- function(matrice_choisie, n_mature_cible) {
  n_stades <- nrow(matrice_choisie)
  survie_cumul <- vector("numeric", length = n_stades)
  
  # ANNEE 1 (Stades 1-3) 
  # Le stade 1 (Egg) est le point de départ
  survie_cumul[1] <- 1 
  
  # Le stade 2 (Larva) : survie des oeufs
  survie_cumul[2] <- matrice_choisie[2,1]
  
  # Le stade 3 (Fry) : survie cumulée oeufs * larve (s1 * s2)
  survie_cumul[3] <- matrice_choisie[2,1] * matrice_choisie[3,2]
  
  # ANNEE 2 ET PLUS (Stades 4 à 33) 
  
  # Le passage du stade 3 au stade 4 représente la fin de la 1ère année.
  # On continue ensuite la chaîne de survie normalement pour les âges suivants.
  for (i in 3:(n_stades - 1)) {
    survie_cumul[i + 1] <- survie_cumul[i] * matrice_choisie[i + 1, i]
  }
  
  # CALCUL DU NOMBRE
  
  # On identifie les matures (13 à 33)
  prop_mature <- sum(survie_cumul[13:33])
  
  # Combien d'oeufs faut-il pondre pour avoir 'n_mature_cible' à l'An 1 ?
  n_oeufs_initial <- n_mature_cible / prop_mature
  
  # Population finale
  pop <- survie_cumul * n_oeufs_initial
  
  return(pop)
}
```

Fonctions servant à créer une matrice de X années avec les valeurs de survie et fecondité stochastiques

```{r}
fecondite_stochastique <- function(matrice, n_annees){
  # 1. Identifier le nombre de stades (33 dans ton cas)
  n_stades <- nrow(matrice)
  
  # 2. Extraire la ligne de fécondité théorique (la ligne 1)
  f_theo <- matrice[1, ]
  
  # 3. Générer les multiplicateurs stochastiques
  # On crée une matrice de multiplicateurs centrés sur 1
  # (1 + bruit normal)
  multiplicateurs <- matrix(1 + rnorm(n_stades * n_annees, mean = 0, sd = 0.25), 
                            nrow = n_stades, 
                            ncol = n_annees)
  
  # 4. Appliquer ces multiplicateurs à nos fécondités théoriques
  taux_fec <- multiplicateurs * f_theo
  
  # 5. Sécurité : La fécondité ne peut pas être négative
  taux_fec[taux_fec < 0] <- 0
  
  return(taux_fec)
} 


survie_stochastique <- function(matrice, n_annees) {
  #  Préparer beta
  # (3 spécifiques + 29 répétitions de 0.75 = 32)
  b_params <- c(5.05, 20, 75, rep(0.75, 29))
  # Extraire la survie réelle (sous-diagonale)
  # Pour tes matrices 33x33, p_mesure aura une longueur de 32
  p_mesure <- diag(matrice[-1, -ncol(matrice)])
  
  # Calcul de Alpha
  alpha_params <- (p_mesure * b_params) / (1 - p_mesure)
  
  # Génération de la matrice de tirages
  # nrow = 32 (transitions), ncol = n_annees
  taux_survie <- matrix(rbeta(n = length(p_mesure) * n_annees, 
                              shape1 = alpha_params, 
                              shape2 = b_params), 
                        nrow = length(p_mesure), 
                        ncol = n_annees)
  
  return(taux_survie)
}
```

```{r}
fig_2 <- function(matrice, n_iterations, n_annees, n_ini, stockage, nom_scenario) {
  n_larves <- stockage[1]
  n_fry <- stockage[2]
  resultats_matures <- matrix(0, nrow = n_annees + 1, ncol = n_iterations)
  n_stades <- nrow(matrice)
  
  for (i in 1:n_iterations) {
    mat_fec_stoch <- fecondite_stochastique(matrice, n_annees)
    mat_surv_stoch <- survie_stochastique(matrice, n_annees)
    
    sim_temp <- matrix(0, nrow = n_stades, ncol = n_annees + 1)
    pop_init <- calculer_structure_initiale(matrice, n_ini)
    pop_init[1:3] <- 0 
    sim_temp[, 1] <- pop_init
    
    resultats_matures[1, i] <- sum(sim_temp[13:33, 1])
    
    for (t in 1:n_annees) {
      M_t <- matrix(0, nrow = n_stades, ncol = n_stades)
      diag(M_t[-1, -n_stades]) <- mat_surv_stoch[, t]
      s_an1_t <- mat_surv_stoch[1, t] * mat_surv_stoch[2, t] * mat_surv_stoch[3, t]
      M_t[4, 13:33] <- mat_fec_stoch[13:33, t] * s_an1_t
      M_t[2,1] <- 0; M_t[3,2] <- 0; M_t[4,3] <- 0
      
      sim_temp[, t+1] <- M_t %*% sim_temp[, t]
      
      # Apport
      apport_stade4 <- (n_larves * mat_surv_stoch[2, t] * mat_surv_stoch[3, t]) + 
        (n_fry * mat_surv_stoch[3, t])
      sim_temp[4, t+1] <- sim_temp[4, t+1] + apport_stade4
      
      resultats_matures[t+1, i] <- sum(sim_temp[13:33, t+1])
    }
  }
  
  # Retourne un data.frame formaté
  data.frame(
    Annee = 0:n_annees,
    Mediane = apply(resultats_matures, 1, median),
    Inf_95 = apply(resultats_matures, 1, quantile, probs = 0.025),
    Sup_95 = apply(resultats_matures, 1, quantile, probs = 0.975),
    Scenario = nom_scenario
  )
}

# Calculs
null_nul     <- fig_2(null_pred, 1000, 100, 1000, stockage_nul, "No stocking")
null_present <- fig_2(null_pred, 1000, 100, 1000, stockage_present, "Actual stocking")
null_propose <- fig_2(null_pred, 1000, 100, 1000, stockage_propose, "Theoretical stocking")

end_nul     <- fig_2(endangered, 1000, 100, 1000, stockage_nul, "No stocking")
end_present <- fig_2(endangered, 1000, 100, 1000, stockage_present, "Actual stocking")
end_propose <- fig_2(endangered, 1000, 100, 1000, stockage_propose, "Theoretical stocking")

meas_nul     <- fig_2(measured, 1000, 100, 1000, stockage_nul, "No stocking")
meas_present <- fig_2(measured, 1000, 100, 1000, stockage_present, "Actual stocking")
meas_propose <- fig_2(measured, 1000, 100, 1000, stockage_propose, "Theoretical stocking")

# Fusion
df_null <- bind_rows(null_nul, null_present, null_propose)
df_end <- bind_rows(end_nul, end_present, end_propose)
df_meas <- bind_rows(meas_nul, meas_present, meas_propose)

# Remplace les 0 par 0.1 pour permettre le calcul du log10 sans déformer le graphique
df_null <- df_null %>% mutate(across(c(Mediane, Inf_95, Sup_95), ~if_else(.x < 0.1, 0.0001, .x)))
df_end  <- df_end  %>% mutate(across(c(Mediane, Inf_95, Sup_95), ~if_else(.x < 0.1, 0.0001, .x)))
df_meas <- df_meas %>% mutate(across(c(Mediane, Inf_95, Sup_95), ~if_else(.x < 0.1, 0.0001, .x)))
```

## Résultats

```{r,fig.width=5, fig.height=10}
graph_null<-ggplot(df_null, aes(x = Annee, y = Mediane, color = Scenario, fill = Scenario)) +
  # 1. Intervalle de confiance (Ruban)
  geom_ribbon(aes(ymin = Inf_95, ymax = Sup_95), alpha = 0.2, color = NA) +
  
  # 2. Lignes médianes 
  geom_line(linewidth = 1) +
  
  # Annotation "(a)" en haut à gauche
  annotate("text", x = 0, y = 40000, label = "(a)", size = 6, hjust = 0) +
  
  # Configuration des axes et thèmes
  scale_y_log10(
    limits = c(1, 50000),
    # Utilise l'expression mathématique 10^x
    labels = label_log(), 
    # Force les coupures à chaque puissance de 10
    breaks = trans_breaks("log10", function(x) 10^x),
    oob = scales::squish
  ) +
  scale_x_continuous(expand = c(0, 0)) +
  
  # Couleurs 
  scale_color_manual(values = c("No stocking" = "#b00014", 
                                "Actual stocking" = "#29abe2", 
                                "Theoretical stocking" = "#43a047")) +
  scale_fill_manual(values = c("No stocking" = "#b00014", 
                               "Actual stocking" = "#29abe2", 
                               "Theoretical stocking" = "#43a047")) +
  
  theme_minimal() +
  labs(
    x = NULL,
    y = "Abundance",
    color = NULL,
    fill = NULL
    
  ) +
  theme(
    legend.position = c(0.1, 0.2), # Légende à l'intérieur (x, y)
    legend.background = element_blank(),
    axis.title = element_text(size = 14),
    axis.text.y = element_text(size = 12, color = "black"),
    axis.text.x = element_blank(),
    axis.line = element_line(linewidth = 0.8)
  )
graph_end<-ggplot(df_end, aes(x = Annee, y = Mediane, color = Scenario, fill = Scenario)) +
  # 1. Intervalle de confiance (Ruban)
  geom_ribbon(aes(ymin = Inf_95, ymax = Sup_95), alpha = 0.2, color = NA) +
  
  # 2. Lignes médianes 
  geom_line(linewidth = 1) +
  
  # Annotation "(b)" en haut à gauche
  annotate("text", x = 0, y = 40000, label = "(b)", size = 6, hjust = 0) +
  
  # Configuration des axes et thèmes
  scale_y_log10(
    limits = c(1, 50000),
    # Utilise l'expression mathématique 10^x
    labels = label_log(), 
    # Force les coupures à chaque puissance de 10
    breaks = trans_breaks("log10", function(x) 10^x),
    oob = scales::squish
  ) +
  scale_x_continuous(expand = c(0, 0)) +
  
  # Couleurs 
  scale_color_manual(values = c("No stocking" = "#b00014", 
                                "Actual stocking" = "#29abe2", 
                                "Theoretical stocking" = "#43a047")) +
  scale_fill_manual(values = c("No stocking" = "#b00014", 
                               "Actual stocking" = "#29abe2", 
                               "Theoretical stocking" = "#43a047")) +
  
  theme_minimal() +
  labs(
    x = NULL,
    y = "Abundance",
    color = NULL,
    fill = NULL
    
  ) +
  theme(
    legend.position = "none", # Pas de légende
    axis.title = element_text(size = 14),
    axis.text.y = element_text(size = 12, color = "black"),
    axis.text.x = element_blank(),
    axis.line = element_line(linewidth = 0.8)
  )
graph_meas<-ggplot(df_meas , aes(x = Annee, y = Mediane, color = Scenario, fill = Scenario)) +
  # 1. Intervalle de confiance (Ruban)
  geom_ribbon(aes(ymin = Inf_95, ymax = Sup_95), alpha = 0.2, color = NA) +
  
  # 2. Lignes médianes 
  geom_line(linewidth = 1) +
  
  # Annotation "(c)" en haut à gauche
  annotate("text", x = 0, y = 40000, label = "(c)", size = 6, hjust = 0) +
  
  # Configuration des axes et thèmes
  scale_y_log10(
    limits = c(1, 50000),
    # Utilise l'expression mathématique 10^x
    labels = label_log(), 
    # Force les coupures à chaque puissance de 10
    breaks = trans_breaks("log10", function(x) 10^x),
    oob = scales::squish
  ) +
  scale_x_continuous(expand = c(0, 0)) +
  
  # Couleurs 
  scale_color_manual(values = c("No stocking" = "#b00014", 
                                "Actual stocking" = "#29abe2", 
                                "Theoretical stocking" = "#43a047")) +
  scale_fill_manual(values = c("No stocking" = "#b00014", 
                               "Actual stocking" = "#29abe2", 
                               "Theoretical stocking" = "#43a047")) +
  
  theme_minimal() +
  labs(
    x = "Time(yr)",
    y = "Abundance",
    color = NULL,
    fill = NULL
    
  ) +
  theme(
    legend.position = "none",
    axis.title = element_text(size = 14),
    axis.text = element_text(size = 12, color = "black"),
    axis.line = element_line(linewidth = 0.8)
  )

graph_null/graph_end/graph_meas
```

## Interprétations biologiques

# Partie 2
