---
title: "Rapport_partie_1"
author: "Tristan Plasse & Yohan Wegener"
date: "2026-04-07"
output: html_document
---

```{r, include=FALSE,echo=FALSE}
library(scales)
library(tidyverse)
library(patchwork)
library(DT)
```

# Partie 1 : Recréation des résultats d'une expérience

Dans le cadre de ce projet, nous allons recréer les résultats de Bannester-Marchand et al. (2025)

AJOUTER BIBLIOGRAPHIE

## Question biologique

Quelle est la situation du Chevalier cuivré (*Moxostoma hubbsi*) en considérant sa probabilité d'extinction, sa tendance démographique et l'effet de l'ensemencement ?

## Hypothèse

La situation du Chevalier cuivré est précaire, elle aurait donc une probabilité d'extinction élevée, une tendance démographique à la baisse et nécessiterait un ensemencement élevé pour obtenir le maintien de sa population.

## Données et/ou informations pertinentes

Les matrices de Leslie ont été tirés de \_\_\_\_\_\_\_\_, et les étapes pour les atteindre sont détaillées dans les sections 2.1 et 2.2 de l'article.

```{r}
# Creation du nom de chaque stade
noms_stades <- c("Egg", "Larva", "Fry", paste0("Age", 1:30))
# Nombre de stades
n_stades <- length(noms_stades)

# 2. Créer une matrice vide (remplie de 0)
measured <- matrix(0, nrow = n_stades, ncol = n_stades, 
                   dimnames = list(noms_stades, noms_stades))
# 3. Remplir la PREMIÈRE LIGNE (Fécondité)
# Les indices correspondent aux colonnes où la reproduction commence
fecondite_m <- c(18096, 21035, 24114, 27133, 29563, 31934, 34142, 35761, 
               37062, 38435, 39821, 40936, 41923, 42972, 44075, 45086, 
               46025, 46914, 47767, 48568)

# On place ces valeurs de Age 11 à Age 30 (colonnes 14 à 33) 
# Avant = pas à maturité sexuelle
measured[1, 13:32] <- fecondite_m

# 4. Remplir la SOUS-DIAGONALE (Taux de survie)
# On liste les probabilités de passage d'un stade au suivant
survie_m <- c(
  0.073, 0.023, 0.006, 0.609, 0.723, 0.778, 0.812, 0.836, 0.851, 0.863, 0.875, 0.887, 0.893, # Jusqu'à Age 10
  0.895, 0.898, 0.902, 0.903, 0.905, 0.908, 0.910, 0.910, 0.910, 0.911, 0.912, 0.911, 0.911, # Jusqu'à Age 22
  0.912, 0.912, 0.912, 0.913, 0.913, 0.913 # Fin
)

# On injecte ces valeurs dans la sous-diagonale (ligne i+1, colonne i)
for(i in 1:length(survie_m)) {
  measured[i+1, i] <- survie_m[i]
}

cat("Lambda mesuré : ", max(Re(eigen(measured)$values)), "\n") # Calcul du lambda de la matrice
cat("Lambda dans l'étude : 0.957", "\n")
# Affichage interactif de la matrice de Leslie
datatable(round(measured, 4), 
          options = list(scrollX = TRUE, pageLength = 33))
```

```{r}
# 2. Créer une matrice vide (remplie de 0)
endangered <- matrix(0, nrow = n_stades, ncol = n_stades, 
                     dimnames = list(noms_stades, noms_stades))

# 3. Remplir la PREMIÈRE LIGNE (Fécondité)
# Les indices correspondent aux colonnes où la reproduction commence
fecondite_e <- c(18523, 21571, 24749, 27847, 30339, 32771, 35037, 36699, 
               38034, 39442, 40865, 42009, 43022, 44098, 45230, 46268, 
               47231, 48144, 49019, 49841)

# On place ces valeurs de Age 11 à Age 30 (colonnes 14 à 33)
endangered[1, 14:33] <- fecondite_e

# 4. Remplir la SOUS-DIAGONALE (Taux de survie)
# On liste les probabilités de passage d'un stade au suivant
survie_e <- c(
  0.075, 0.023, 0.007, 0.625, 0.741, 0.798, 0.833, 0.857, 0.873, 0.885, 0.898, 0.910, 0.916, # Jusqu'à Age 10
  0.918, 0.921, 0.926, 0.927, 0.929, 0.932, 0.933, 0.933, 0.934, 0.935, 0.935, 0.935, 0.935, # Suite
  0.936, 0.936, 0.936, 0.937, 0.937, 0.937 # Fin
)

# On injecte ces valeurs dans la sous-diagonale (ligne i+1, colonne i)
for(i in 1:length(survie_e)) {
  endangered[i+1, i] <- survie_e[i]
}

cat("Lambda mesuré : ", max(Re(eigen(endangered)$values)), "\n") # Calcul du lambda de la matrice
cat("Lambda dans l'étude : 0.984", "\n")
# Affichage interactif de la matrice de Leslie
datatable(round(endangered, 4), 
          options = list(scrollX = TRUE, pageLength = 33))
```

```{r}
null_pred <- matrix(0, nrow = n_stades, ncol = n_stades, 
                    dimnames = list(noms_stades, noms_stades))

# 2. Remplissage de la Fécondité (Ligne 1)
# Valeurs extraites de ton texte (Age 10 à Age 29)
fecondite_n <- c(
  18822, 21920, 25150, 28298, 30830, 33301, 35604, 37292, 38649, 40080, 
  41526, 42689, 43718, 44811, 45962, 47017, 47996, 48923, 49813, 50648
)

# On les place de la colonne 13 (Age 10) à la colonne 32 (Age 29)
null_pred[1, 13:32] <- fecondite_n

# 3. Remplissage de la Survie (Sous-diagonale)
# Valeurs extraites de ton texte (32 transitions au total)
survie_n <- c(
  0.076, 0.024, 0.007, 0.635, 0.753, 0.811, 0.847, 0.871, 0.888, 0.899, 0.912, 0.924, 0.931, 
  0.933, 0.936, 0.941, 0.942, 0.944, 0.947, 0.949, 0.949, 0.949, 0.950, 0.951, 0.950, 0.950, 
  0.951, 0.951, 0.951, 0.952, 0.952, 0.952
)

for(i in 1:length(survie_n)) {
  null_pred[i+1, i] <- survie_n[i]
}

cat("Lambda mesuré : ", max(Re(eigen(null_pred)$values)), "\n") # Calcul du lambda de la matrice
cat("Lambda dans l'étude : 1", "\n")
# Affichage interactif de la matrice de Leslie
datatable(round(null_pred, 4), 
          options = list(scrollX = TRUE, pageLength = 33))
```

3 scénarios différents d'ensemencement ont été analysés : L'absence d’ensemencement, l'ensemencement tel que présentement effectué (231 185 larves ; 14 686 alevins) et l'ensemencement proposé par Bernatchez (2004) (500 000 larves ; 15 000 alevins).

```{r}
stockage_nul      <- c(0, 0)
stockage_present  <- c(231185, 14868) # larves, alevins
stockage_propose  <- c(500000, 15000)
```

## Méthode

Un modèle de viabilité des populations avec stochasticité annuelle des taux de survie et de fécondité a été développé.

Les modèles stochastiques ont été simulés avec $N = 5000$ itérations sur une période de $t = 100$ ans. La probabilité d'extinction est définie par la condition où l'abondance totale devient nulle :

$$
P_{ext} = P(\exists t \in [0, 100] : n_{total}(t) = 0)
$$

De plus, nous avons calculé la probabilité que l'abondance des individus matures $n_{mat}$ se maintienne au-dessus de seuils critiques $k$ pour favoriser la diversité génétique :

$$
P(n_{mat}(t) > k), \quad \forall t \in [0, 100] \text{ où } k \in \{0, 1000\}
$$

$$
s_{age}(t) \sim \text{Beta} (\alpha, \beta) 
$$

$$
\beta = 
\begin{cases} 
5.05 & \text{pour le groupe 1 (eggs)} \\
20 & \text{pour le groupe 2 (larva)} \\
75 & \text{pour le groupe 3 (fry)} \\
0.75 & \text{pour tous les autres âges}
\end{cases}
$$

$$
\alpha = \frac{s_{age} \times \beta}{1 - s_{age}}
$$

Où :

$s_{age}(t) =$ La survie de cette classe d'âge selon l'année

$s_{age} =$ La survie théorique de cette classe d'âge

La population initiale a été calculée à l'aide de :\

$$
n_{age+1,t+1} = n_{age,t} \times s_{age}
$$

Où :

$n_{age} =$ Nombre d'individus de cette classe d'âge particulière

$s_{age} =$ La survie théorique de cette classe d'âge

## Supposition

## Calcul

Fonction qui détermine le nombre initial de poissons à chaque stade selon le nombre de poissons matures initial.

```{r}
calculer_structure_initiale <- function(matrice_choisie, n_mature_cible) {
  n_stades <- nrow(matrice_choisie)
  p_mesure <- diag(matrice_choisie[-1, -ncol(matrice_choisie)])
  
  pop <- numeric(n_stades)
  
  # Partir de 1 individu au stade le plus vieux (stade 33)
  # et remonter en divisant par la survie
  pop[33] <- 1
  for (s in 32:4) {
    pop[s] <- pop[s + 1] / p_mesure[s]
  }
  
  # Stades jeunes (1-3) proportionnels
  pop[3] <- pop[4] / p_mesure[3]
  pop[2] <- pop[3] / p_mesure[2]
  pop[1] <- pop[2] / p_mesure[1]
  
  # Normaliser pour avoir n_mature_cible matures (stades 13-33)
  facteur <- n_mature_cible / sum(pop[13:33])
  
  return(round(pop * facteur))
}
```

Fonctions servant à créer une matrice de X années avec les valeurs de survie et fecondité stochastiques

```{r}
fecondite_stochastique <- function(matrice, n_annees){
  # 1. Identifier le nombre de stades (33 dans ton cas)
  n_stades <- nrow(matrice)
  
  # 2. Extraire la ligne de fécondité théorique (la ligne 1)
  f_theo <- matrice[1, ]
  
  # 3. Générer les multiplicateurs stochastiques
  # On crée une matrice de multiplicateurs centrés sur 1
  # (1 + bruit normal)
  multiplicateurs <- matrix(1 + rnorm(n_stades * n_annees, mean = 0, sd = 0.25), 
                            nrow = n_stades, 
                            ncol = n_annees)
  
  # 4. Appliquer ces multiplicateurs à nos fécondités théoriques
  taux_fec <- multiplicateurs * f_theo
  
  # 5. Sécurité : La fécondité ne peut pas être négative
  taux_fec[taux_fec < 0] <- 0
  
  return(taux_fec)
} 


survie_stochastique <- function(matrice, n_annees) {
  #  Préparer beta
  # (3 spécifiques + 29 répétitions de 0.75 = 32)
  b_params <- c(5.05, 20, 75, rep(0.75, 29))
  # Extraire la survie réelle (sous-diagonale)
  # Pour tes matrices 33x33, p_mesure aura une longueur de 32
  p_mesure <- diag(matrice[-1, -ncol(matrice)])
  
  # Calcul de Alpha
  alpha_params <- (p_mesure * b_params) / (1 - p_mesure)
  
  # Génération de la matrice de tirages
  # nrow = 32 (transitions), ncol = n_annees
  taux_survie <- matrix(rbeta(n = length(p_mesure) * n_annees, 
                              shape1 = alpha_params, 
                              shape2 = b_params), 
                        nrow = length(p_mesure), 
                        ncol = n_annees)
  
  return(taux_survie)
}
```

### Figure 2

```{r}
fig_2 <- function(matrice, n_iterations, n_annees, n_ini, stockage, nom_scenario) {
  n_larves_supp <- stockage[1]
  n_fry_supp <- stockage[2]
  n_stades <- nrow(matrice)
  
  # Matrice pour stocker la somme des matures pour chaque année et chaque itération
  resultats_matures <- matrix(0, nrow = n_annees + 1, ncol = n_iterations)
  
  for (i in 1:n_iterations) {
    # 1. Génération de la stochasticité pour CETTE itération
    mat_fec_stoch <- fecondite_stochastique(matrice, n_annees)
    mat_surv_stoch <- survie_stochastique(matrice, n_annees)
    
    # 2. INITIALISATION de sim_temp (C'est ici qu'elle doit être créée)
    sim_temp <- matrix(0, nrow = n_stades, ncol = n_annees + 1)
    
    # Structure initiale arrondie
    pop_init <- calculer_structure_initiale(matrice, n_ini)
    sim_temp[, 1] <- pop_init
    
    # Stocker le compte initial de matures (stades 13 à 33)
    resultats_matures[1, i] <- sum(sim_temp[13:33, 1])
    
    for (t in 1:n_annees) {
      # --- ÉTAPE A : Survie des adultes (Age 1 à Age 30) ---
      for (s in 4:(n_stades - 1)) {
        # On multiplie et on arrondit immédiatement pour rester avec des individus entiers
        sim_temp[s + 1, t + 1] <- round(sim_temp[s, t] * mat_surv_stoch[s, t])
      }
      
      # --- ÉTAPE B : Reproduction et stades intra-annuels ---
      # 1. Ponte (Production d'œufs arrondie)
      n_oeufs <- round(sum(sim_temp[13:33, t] * mat_fec_stoch[13:33, t]))
      
      # 2. Traversée des stades 1-2-3 (Egg -> Larva -> Fry -> Age 1)
      # On arrondit à chaque transition pour simuler des individus réels
      n_larves <- round(n_oeufs * mat_surv_stoch[1, t])
      n_fry    <- round(n_larves * mat_surv_stoch[2, t])
      
      # Ajout de l'ensemencement (stocking) aux stades appropriés
      n_larves_tot <- n_larves + n_larves_supp
      n_fry_tot    <- n_fry + n_fry_supp
      
      # 3. Recrutement final au stade 4 (Age 1) au temps t+1
      # Survie des larves et des alevins (fry) jusqu'au stade Age 1
      # Note : Ici on applique la survie restante pour atteindre le stade 4
      sim_temp[4, t + 1] <- round(n_fry_tot * mat_surv_stoch[3, t])
      
      # Stockage du résultat total des matures pour l'année t+1
      resultats_matures[t+1, i] <- sum(sim_temp[13:33, t+1])
    }
  }
  
  # Formatage du data.frame de sortie (Médiane et Intervalles de confiance)
  return(data.frame(
    Annee = 0:n_annees,
    Mediane = apply(resultats_matures, 1, median),
    Inf_95 = apply(resultats_matures, 1, quantile, probs = 0.025),
    Sup_95 = apply(resultats_matures, 1, quantile, probs = 0.975),
    Scenario = nom_scenario
  ))
}

# Calculs
null_nul     <- fig_2(null_pred, 5000, 100, 1000, stockage_nul, "No stocking")
null_present <- fig_2(null_pred, 5000, 100, 1000, stockage_present, "Actual stocking")
null_propose <- fig_2(null_pred, 5000, 100, 1000, stockage_propose, "Theoretical stocking")

end_nul     <- fig_2(endangered, 5000, 100, 1000, stockage_nul, "No stocking")
end_present <- fig_2(endangered, 5000, 100, 1000, stockage_present, "Actual stocking")
end_propose <- fig_2(endangered, 5000, 100, 1000, stockage_propose, "Theoretical stocking")

meas_nul     <- fig_2(measured, 5000, 100, 1000, stockage_nul, "No stocking")
meas_present <- fig_2(measured, 5000, 100, 1000, stockage_present, "Actual stocking")
meas_propose <- fig_2(measured, 5000, 100, 1000, stockage_propose, "Theoretical stocking")

# Fusion
df_null <- bind_rows(null_nul, null_present, null_propose)
df_end <- bind_rows(end_nul, end_present, end_propose)
df_meas <- bind_rows(meas_nul, meas_present, meas_propose)

# Remplace les 0 par 0.1 pour permettre le calcul du log10 sans déformer le graphique
df_null <- df_null %>% mutate(across(c(Mediane, Inf_95, Sup_95), ~if_else(.x < 0.1, 0.0001, .x)))
df_end  <- df_end  %>% mutate(across(c(Mediane, Inf_95, Sup_95), ~if_else(.x < 0.1, 0.0001, .x)))
df_meas <- df_meas %>% mutate(across(c(Mediane, Inf_95, Sup_95), ~if_else(.x < 0.1, 0.0001, .x)))
```

### Figure 3

```{r}
library(tidyverse)

# ==========================================================
# 1. SIMULATION
# ==========================================================
fig_3 <- function(matrice, n_iterations, n_annees = 100) {
  n_stades <- nrow(matrice)
  historique <- matrix(0, nrow = n_iterations, ncol = n_annees + 1)
  
  n_larves <- 0
  n_fry    <- 0
  
  for (i in 1:n_iterations) {
    mat_fec  <- fecondite_stochastique(matrice, n_annees)
    mat_surv <- survie_stochastique(matrice, n_annees)
    
    # On arrondit la structure initiale
    pop <- round(calculer_structure_initiale(matrice, 1000))
    pop[1:3] <- 0
    
    historique[i, 1] <- sum(pop[13:33])
    
    for (t in 1:n_annees) {
      M_t <- matrix(0, nrow = n_stades, ncol = n_stades)
      
      diag(M_t[-1, -n_stades]) <- mat_surv[1:(n_stades - 1), t]
      
      s_an1_t <- prod(mat_surv[1:3, t])
      M_t[4, 13:33] <- mat_fec[13:33, t] * s_an1_t
      M_t[2,1] <- 0; M_t[3,2] <- 0; M_t[4,3] <- 0
      
      # Projection matricielle
      pop <- M_t %*% pop
      
      # Ajout des apports externes / survies spécifiques
      # On arrondit ici car ces calculs génèrent des décimales
      pop[4] <- pop[4] + 
                (pop[1] * mat_surv[1,t] * mat_surv[2,t] * mat_surv[3,t]) + 
                ((pop[2] + n_larves) * mat_surv[2,t] * mat_surv[3,t]) + 
                ((pop[3] + n_fry) * mat_surv[3,t])
      
      # CRUCIAL : On arrondit le vecteur population à chaque pas de temps
      # On ne peut pas avoir un demi-poisson qui se reproduit au temps t+1
      pop <- round(pop)
      
      historique[i, t + 1] <- sum(pop[13:33])
    }
  }
  return(historique)
}

# ==========================================================
# 2. STATISTIQUES (quantiles directs sur 5000 simulations)
# ==========================================================
calculer_stats <- function(historique, nom_scenario) {
  seuils <- seq(0, 1000, by = 1)
  n_sims <- nrow(historique)
  
  temps_sous_seuil <- matrix(0, nrow = n_sims, ncol = length(seuils))
  for (j in seq_along(seuils)) {
    temps_sous_seuil[, j] <- rowMeans(historique < seuils[j])
  }
  
  data.frame(
    Threshold = seuils,
    Median    = apply(temps_sous_seuil, 2, median),
    Inf_70    = apply(temps_sous_seuil, 2, quantile, probs = 0.15),
    Sup_70    = apply(temps_sous_seuil, 2, quantile, probs = 0.85),
    Scenario  = factor(nom_scenario, levels = c("Null", "Endangered", "Measured"))
  )
}

# ==========================================================
# 3. EXÉCUTION
# ==========================================================
hist_null <- fig_3(null_pred,  5000)
hist_end  <- fig_3(endangered, 5000)
hist_meas <- fig_3(measured,   5000)

df_final <- bind_rows(
  calculer_stats(hist_null, "Null"),
  calculer_stats(hist_end,  "Endangered"),
  calculer_stats(hist_meas, "Measured")
)

# ==========================================================
# 4. LISSAGE AVEC ANCRAGE À (0, 0)
# ==========================================================
df_final$Scenario <- factor(df_final$Scenario, levels = c("Measured", "Endangered", "Null"))

df_smoothed <- df_final %>%
  group_by(Scenario) %>%
  mutate(
    Median = predict(loess(Median ~ Threshold, span = 0.15)),
    Inf_70 = predict(loess(Inf_70 ~ Threshold, span = 0.15)),
    Sup_70 = predict(loess(Sup_70 ~ Threshold, span = 0.15)),
   
    # Empêche les valeurs négatives dues au lissage
    Median = pmax(Median, 0),
    Inf_70 = pmax(Inf_70, 0),
    Sup_70 = pmax(Sup_70, 0)
  ) %>%
  ungroup()

```


### Figure 4

```{r}
simulate_point <- function(stocking_val, stage_to_stock) {
  L <- measured 
  n_stades <- nrow(L)
  
  # Matrice de transition sans reproduction
  L_trans <- L
  L_trans[1, ] <- 0 
  
  I <- diag(n_stades)
  b <- numeric(n_stades)
  
  # On arrondit le nombre de poissons qui survivent jusqu'au recrutement (stade 4 ou 13)
  # car on ne peut pas recruter 0.5 poisson.
  if (stage_to_stock == "Larva") {
    # Survie Larve -> Fry -> Age 1
    b[4] <- round(stocking_val * (L[3,2] * L[4,3])) 
  } else if (stage_to_stock == "Fry") {
    # Survie Fry -> Age 1
    b[4] <- round(stocking_val * L[4,3]) 
  } else if (stage_to_stock == "Age 1") {
    b[4] <- round(stocking_val)
  } else if (stage_to_stock == "Age 10") {
    b[13] <- round(stocking_val) 
  }
  
  # Calcul de la population stable (vecteur d'abondance par stade)
  pop_stocking <- solve(I - L_trans) %*% b
  
  # On arrondit la somme finale des individus matures (Stades 13 à 33)
  # + les 200 individus initiaux
  res <- round(sum(pop_stocking[13:33])) + 200
  
  return(res)
}
efforts <- seq(0, 7, length.out = 100) # De 10^0 à 10^7
grid_vals <- 10^efforts
stades <- c("Larva", "Fry", "Age 1", "Age 10")

df_plot <- data.frame(Stocking = grid_vals)
for (stade in stades) {
  df_plot[[stade]] <- sapply(grid_vals, simulate_point, stage_to_stock = stade)
}

df_long <- pivot_longer(df_plot, cols = all_of(stades),
                        names_to = "Stocking_Stage", values_to = "Abundance_Mature")
```

## Résultats

### Figure 2

```{r,fig.width=5, fig.height=10}
graph_null<-ggplot(df_null, aes(x = Annee, y = Mediane, color = Scenario, fill = Scenario)) +
  # 1. Intervalle de confiance (Ruban)
  geom_ribbon(aes(ymin = Inf_95, ymax = Sup_95), alpha = 0.2, color = NA) +
  
  # 2. Lignes médianes 
  geom_line(linewidth = 1) +
  
  # Annotation "(a)" en haut à gauche
  annotate("text", x = 0, y = 40000, label = "(a)", size = 6, hjust = 0) +
  
  # Configuration des axes et thèmes
  scale_y_log10(
    limits = c(1, 50000),
    # Utilise l'expression mathématique 10^x
    labels = label_log(), 
    # Force les coupures à chaque puissance de 10
    breaks = trans_breaks("log10", function(x) 10^x),
    oob = scales::squish
  ) +
  scale_x_continuous(expand = c(0, 0)) +
  
  # Couleurs 
  scale_color_manual(values = c("No stocking" = "#b00014", 
                                "Actual stocking" = "#29abe2", 
                                "Theoretical stocking" = "#43a047")) +
  scale_fill_manual(values = c("No stocking" = "#b00014", 
                               "Actual stocking" = "#29abe2", 
                               "Theoretical stocking" = "#43a047")) +
  
  theme_minimal() +
  labs(
    x = NULL,
    y = "Abundance",
    color = NULL,
    fill = NULL
    
  ) +
  theme(
    legend.position = c(0.1, 0.2), # Légende à l'intérieur (x, y)
    legend.background = element_blank(),
    axis.title = element_text(size = 14),
    axis.text.y = element_text(size = 12, color = "black"),
    axis.text.x = element_blank(),
    axis.line = element_line(linewidth = 0.8)
  )
graph_end<-ggplot(df_end, aes(x = Annee, y = Mediane, color = Scenario, fill = Scenario)) +
  # 1. Intervalle de confiance (Ruban)
  geom_ribbon(aes(ymin = Inf_95, ymax = Sup_95), alpha = 0.2, color = NA) +
  
  # 2. Lignes médianes 
  geom_line(linewidth = 1) +
  
  # Annotation "(b)" en haut à gauche
  annotate("text", x = 0, y = 40000, label = "(b)", size = 6, hjust = 0) +
  
  # Configuration des axes et thèmes
  scale_y_log10(
    limits = c(1, 50000),
    # Utilise l'expression mathématique 10^x
    labels = label_log(), 
    # Force les coupures à chaque puissance de 10
    breaks = trans_breaks("log10", function(x) 10^x),
    oob = scales::squish
  ) +
  scale_x_continuous(expand = c(0, 0)) +
  
  # Couleurs 
  scale_color_manual(values = c("No stocking" = "#b00014", 
                                "Actual stocking" = "#29abe2", 
                                "Theoretical stocking" = "#43a047")) +
  scale_fill_manual(values = c("No stocking" = "#b00014", 
                               "Actual stocking" = "#29abe2", 
                               "Theoretical stocking" = "#43a047")) +
  
  theme_minimal() +
  labs(
    x = NULL,
    y = "Abundance",
    color = NULL,
    fill = NULL
    
  ) +
  theme(
    legend.position = "none", # Pas de légende
    axis.title = element_text(size = 14),
    axis.text.y = element_text(size = 12, color = "black"),
    axis.text.x = element_blank(),
    axis.line = element_line(linewidth = 0.8)
  )
graph_meas<-ggplot(df_meas , aes(x = Annee, y = Mediane, color = Scenario, fill = Scenario)) +
  # 1. Intervalle de confiance (Ruban)
  geom_ribbon(aes(ymin = Inf_95, ymax = Sup_95), alpha = 0.2, color = NA) +
  
  # 2. Lignes médianes 
  geom_line(linewidth = 1) +
  
  # Annotation "(c)" en haut à gauche
  annotate("text", x = 0, y = 40000, label = "(c)", size = 6, hjust = 0) +
  
  # Configuration des axes et thèmes
  scale_y_log10(
    limits = c(1, 50000),
    # Utilise l'expression mathématique 10^x
    labels = label_log(), 
    # Force les coupures à chaque puissance de 10
    breaks = trans_breaks("log10", function(x) 10^x),
    oob = scales::squish
  ) +
  scale_x_continuous(expand = c(0, 0)) +
  
  # Couleurs 
  scale_color_manual(values = c("No stocking" = "#b00014", 
                                "Actual stocking" = "#29abe2", 
                                "Theoretical stocking" = "#43a047")) +
  scale_fill_manual(values = c("No stocking" = "#b00014", 
                               "Actual stocking" = "#29abe2", 
                               "Theoretical stocking" = "#43a047")) +
  
  theme_minimal() +
  labs(
    x = "Time(yr)",
    y = "Abundance",
    color = NULL,
    fill = NULL
    
  ) +
  theme(
    legend.position = "none",
    axis.title = element_text(size = 14),
    axis.text = element_text(size = 12, color = "black"),
    axis.line = element_line(linewidth = 0.8)
  )

graph_null/graph_end/graph_meas
```

### Figure 3

```{r}
ggplot(df_smoothed, aes(x = Threshold, group = Scenario)) +
  
  geom_ribbon(aes(ymin = Inf_70, ymax = Sup_70, fill = Scenario),
              alpha = 0.25, show.legend = FALSE) +
  
  geom_line(aes(y = Median, color = Scenario), linewidth = 1.1) +
  
  scale_color_manual(
    values = c("Null" = "black", "Endangered" = "red", "Measured" = "blue"),
    breaks = c("Null", "Endangered", "Measured")
  ) +
  scale_fill_manual(
    values = c("Null" = "black", "Endangered" = "red", "Measured" = "blue"),
    guide  = "none"
  ) +
  
  scale_y_continuous(
    limits = c(0, 1.01),
    breaks = seq(0, 1, 0.2),
    expand = c(0, 0),
    labels = function(x) sprintf("%.1f", x)
  ) +
  scale_x_continuous(
    limits = c(0, 1000),
    breaks = seq(0, 1000, 200),
    expand = c(0, 0)
  ) +
  
  theme_classic() +
  labs(
    x = "Threshold value (Number of mature individuals)",
    y = "Average probability of being below\nthreshold value in the next 100 years"
  ) +
  theme(
    text              = element_text(family = "serif"),
    panel.border      = element_rect(colour = "black", fill = NA, linewidth = 1),
    axis.line         = element_blank(),
    legend.position   = c(0.80, 0.25),
    legend.title      = element_blank(),
    legend.text       = element_text(size = 11),
    legend.key        = element_blank(),
    legend.background = element_rect(fill = "white", color = NA),
    axis.text         = element_text(color = "black", size = 11),
    axis.title        = element_text(size = 12),
    plot.margin       = margin(10, 20, 10, 10)
  )

```

### Figure 4

```{r,fig.width=6, fig.height=4}
ggplot(df_long, aes(x = Stocking, y = Abundance_Mature, group = Stocking_Stage)) +
  geom_line(aes(linetype = Stocking_Stage, color = Stocking_Stage), linewidth = 1.2) +
  scale_x_log10(breaks = c(1, 10, 100, 1000, 10000, 100000, 1000000, 10000000),
                  labels = scales::label_log()) +
  scale_color_manual(values = c(
      "Larva"  = "black",
      "Fry"    = "black",
      "Age 1"  = "black",
      "Age 10" = "grey50"
  )) +
  scale_linetype_manual(values = c(
      "Larva"  = "solid",
      "Fry"    = "solid",
      "Age 1"  = "solid",
      "Age 10" = "dashed"
  )) +
  
  coord_cartesian(ylim = c(0, 6000), xlim = c(1, 1e8)) +
  labs(x = "Stocking",
       y = "Abundance of mature individuals (N)") +
  annotate("text", x = 3e6, y = 5200, label = "Larva\nstocking",   size = 3.5) +
  annotate("text", x = 1e5, y = 5200, label = "Fry\nstocking",     size = 3.5) +
  annotate("text", x = 1e3, y = 5200, label = "Age 1\nstocking",   size = 3.5) +
  annotate("text", x = 2e1, y = 5200, label = "Age 10\nstocking",  size = 3.5) +
  theme_classic() +
  theme(
    legend.position = "none",
    axis.text  = element_text(size = 11),
    axis.title = element_text(size = 13),
    plot.margin = margin(t = 20, r = 10, b = 10, l = 10)
  )
```

## Interprétations biologiques

# Partie 2
