---
title: "Rapport_partie_1"
author: "Tristan Plasse & Yohan Wegener"
date: "2026-04-07"
output: html_document
---

```{r, include=FALSE,echo=FALSE}
library(scales)
library(tidyverse)
library(patchwork)
library(DT)
```

# Partie 1 : Recréation des résultats d'une expérience

Dans le cadre de ce projet, nous allons recréer les résultats de Bannester-Marchand et al. (2025)

AJOUTER BIBLIOGRAPHIE

## Question biologique

Quelle est la situation du Chevalier cuivré (*Moxostoma hubbsi*) en considérant sa probabilité d'extinction, sa tendance démographique et l'effet de l'ensemencement ?

## Hypothèse

La situation du Chevalier cuivré est précaire, elle aurait donc une probabilité d'extinction élevée, une tendance démographique à la baisse et nécessiterait un ensemencement élevé pour obtenir le maintien de sa population.

## Données et/ou informations pertinentes

Les matrices de Leslie ont été tirés de \_\_\_\_\_\_\_\_, et les étapes pour les atteindre sont détaillées dans les sections 2.1 et 2.2 de l'article.

```{r}
# Creation du nom de chaque stade
noms_stades <- c("Egg", "Larva", "Fry", paste0("Age", 1:30))
# Nombre de stades
n_stades <- length(noms_stades)

# Créer une matrice vide (remplie de 0)
measured <- matrix(0, nrow = n_stades, ncol = n_stades, 
                   dimnames = list(noms_stades, noms_stades))
# Remplir la première ligne (Fécondité)
fecondite_m <- c(18096, 21035, 24114, 27133, 29563, 31934, 34142, 35761, 
               37062, 38435, 39821, 40936, 41923, 42972, 44075, 45086, 
               46025, 46914, 47767, 48568)

# On place ces valeurs de Age 11 à Age 30 (colonnes 14 à 33) 
# Avant = pas à maturité sexuelle
measured[1, 13:32] <- fecondite_m

# Remplir la sous-diagonale (Taux de survie)
survie_m <- c(
  0.073, 0.023, 0.006, 0.609, 0.723, 0.778, 0.812, 0.836, 0.851, 0.863, 0.875, 0.887, 0.893, # Jusqu'à Age 10
  0.895, 0.898, 0.902, 0.903, 0.905, 0.908, 0.910, 0.910, 0.910, 0.911, 0.912, 0.911, 0.911, # Jusqu'à Age 22
  0.912, 0.912, 0.912, 0.913, 0.913, 0.913 # Fin
)

# On injecte ces valeurs dans la sous-diagonale (ligne i+1, colonne i)
for(i in 1:length(survie_m)) {
  measured[i+1, i] <- survie_m[i]
}

cat("Lambda mesuré : ", max(Re(eigen(measured)$values)), "\n") # Calcul du lambda de la matrice
cat("Lambda dans l'étude : 0.957", "\n") # Affichage du lambda obtenu dans l'étude
# Affichage interactif de la matrice de Leslie
datatable(round(measured, 4), 
          options = list(scrollX = TRUE, pageLength = 33))
```

```{r}
# Créer une matrice vide (remplie de 0)
endangered <- matrix(0, nrow = n_stades, ncol = n_stades, 
                     dimnames = list(noms_stades, noms_stades))

# Remplir la première ligne (Fécondité)
fecondite_e <- c(18523, 21571, 24749, 27847, 30339, 32771, 35037, 36699, 
               38034, 39442, 40865, 42009, 43022, 44098, 45230, 46268, 
               47231, 48144, 49019, 49841)

# On place ces valeurs de Age 11 à Age 30 (colonnes 14 à 33)
endangered[1, 14:33] <- fecondite_e

# Remplir la sous-diagonale (Taux de survie)
survie_e <- c(
  0.075, 0.023, 0.007, 0.625, 0.741, 0.798, 0.833, 0.857, 0.873, 0.885, 0.898, 0.910, 0.916, # Jusqu'à Age 10
  0.918, 0.921, 0.926, 0.927, 0.929, 0.932, 0.933, 0.933, 0.934, 0.935, 0.935, 0.935, 0.935, # Suite
  0.936, 0.936, 0.936, 0.937, 0.937, 0.937 # Fin
)

# On injecte ces valeurs dans la sous-diagonale (ligne i+1, colonne i)
for(i in 1:length(survie_e)) {
  endangered[i+1, i] <- survie_e[i]
}

cat("Lambda mesuré : ", max(Re(eigen(endangered)$values)), "\n") # Calcul du lambda de la matrice
cat("Lambda dans l'étude : 0.984", "\n")# Affichage du lambda obtenu dans l'étude
# Affichage interactif de la matrice de Leslie
datatable(round(endangered, 4), 
          options = list(scrollX = TRUE, pageLength = 33))
```

```{r}
# Créer une matrice vide (remplie de 0)
null_pred <- matrix(0, nrow = n_stades, ncol = n_stades, 
                    dimnames = list(noms_stades, noms_stades))

# Remplissage de la Fécondité (Ligne 1)
fecondite_n <- c(
  18822, 21920, 25150, 28298, 30830, 33301, 35604, 37292, 38649, 40080, 
  41526, 42689, 43718, 44811, 45962, 47017, 47996, 48923, 49813, 50648
)

# On les place de la colonne 13 (Age 10) à la colonne 32 (Age 29)
null_pred[1, 13:32] <- fecondite_n

# Remplissage de la Survie (Sous-diagonale)
survie_n <- c(
  0.076, 0.024, 0.007, 0.635, 0.753, 0.811, 0.847, 0.871, 0.888, 0.899, 0.912, 0.924, 0.931, 
  0.933, 0.936, 0.941, 0.942, 0.944, 0.947, 0.949, 0.949, 0.949, 0.950, 0.951, 0.950, 0.950, 
  0.951, 0.951, 0.951, 0.952, 0.952, 0.952
)
# On injecte ces valeurs dans la sous-diagonale (ligne i+1, colonne i)
for(i in 1:length(survie_n)) {
  null_pred[i+1, i] <- survie_n[i]
}

cat("Lambda mesuré : ", max(Re(eigen(null_pred)$values)), "\n") # Calcul du lambda de la matrice
cat("Lambda dans l'étude : 1", "\n")# Affichage du lambda obtenu dans l'étude
# Affichage interactif de la matrice de Leslie
datatable(round(null_pred, 4), 
          options = list(scrollX = TRUE, pageLength = 33))
```

3 scénarios différents d'ensemencement ont été analysés : L'absence d’ensemencement, l'ensemencement tel que présentement effectué (231 185 larves ; 14 686 alevins) et l'ensemencement proposé par Bernatchez (2004) (500 000 larves ; 15 000 alevins).

```{r}
stockage_nul      <- c(0, 0)# larves, alevins
stockage_present  <- c(231185, 14868) 
stockage_propose  <- c(500000, 15000)
```

## Méthode

Un modèle de viabilité des populations avec stochasticité annuelle des taux de survie et de fécondité a été développé.

Les modèles stochastiques ont été simulés avec $N = 5000$ itérations sur une période de $t = 100$ ans. La probabilité d'extinction est définie par la condition où l'abondance totale devient nulle :

$$
P_{ext} = P(\exists t \in [0, 100] : n_{total}(t) = 0)
$$

De plus, nous avons calculé la probabilité que l'abondance des individus matures $n_{mat}$ se maintienne au-dessus de seuils critiques $k$ pour favoriser la diversité génétique :

$$
P(n_{mat}(t) > k), \quad \forall t \in [0, 100] \text{ où } k \in \{0, 1000\}
$$

$$
s_{age}(t) \sim \text{Beta} (\alpha, \beta) 
$$

$$
\beta = 
\begin{cases} 
5.05 & \text{pour le groupe 1 (eggs)} \\
20 & \text{pour le groupe 2 (larva)} \\
75 & \text{pour le groupe 3 (fry)} \\
0.75 & \text{pour tous les autres âges}
\end{cases}
$$

$$
\alpha = \frac{s_{age} \times \beta}{1 - s_{age}}
$$

Où :

$s_{age}(t) =$ La survie de cette classe d'âge selon l'année

$s_{age} =$ La survie théorique de cette classe d'âge

La population initiale a été calculée à l'aide de :\

$$
n_{age+1,t+1} = n_{age,t} \times s_{age}
$$

Où :

$n_{age} =$ Nombre d'individus de cette classe d'âge particulière

$s_{age} =$ La survie théorique de cette classe d'âge

## Supposition





## Calcul

### Structure initiale
Fonction qui détermine le nombre initial de poissons à chaque stade selon le nombre de poissons matures initial.

```{r}
calculer_structure_initiale <- function(matrice_choisie, n_mature_cible) {
  n_stades <- nrow(matrice_choisie)
  p_mesure <- diag(matrice_choisie[-1, -ncol(matrice_choisie)])
  
  pop <- numeric(n_stades)
  
  # Partir de 1 individu au stade le plus vieux (stade 33)
  # et remonter en divisant par la survie
  pop[33] <- 1
  for (s in 32:4) {
    pop[s] <- pop[s + 1] / p_mesure[s]
  }
  
  # Stades jeunes (1-3) proportionnels
  pop[3] <- pop[4] / p_mesure[3]
  pop[2] <- pop[3] / p_mesure[2]
  pop[1] <- pop[2] / p_mesure[1]
  
  # Normaliser pour avoir n_mature_cible matures (stades 13-33)
  facteur <- n_mature_cible / sum(pop[13:33])
  
  return(round(pop * facteur)) #On arrondi pour être éviter des individus décimaux
}
```

### Stochasticité
Fonctions servant à créer une matrice de X années avec les valeurs de survie et fécondité stochastiques. Chaque ligne correspond à une année distincte et chaque colonne correspond au stade associé.

```{r}
fecondite_stochastique <- function(matrice, n_annees){
  # 1. Identifier le nombre de stades (33)
  n_stades <- nrow(matrice)
  
  # 2. Extraire la ligne de fécondité théorique (la ligne 1)
  f_theo <- matrice[1, ]
  
  # 3. Générer les multiplicateurs stochastiques
  # On crée une matrice de multiplicateurs centrés sur 1 (1 + bruit normal)
  multiplicateurs <- matrix(1 + rnorm(n_stades * n_annees, mean = 0, sd = 0.25), 
                            nrow = n_stades, 
                            ncol = n_annees)
  
  # 4. Appliquer ces multiplicateurs à nos fécondités théoriques
  taux_fec <- multiplicateurs * f_theo

  return(taux_fec)
} 


survie_stochastique <- function(matrice, n_annees) {
    #  Préparer beta
  # (3 spécifiques + 29 répétitions de 0.75 = 32)
  b_params <- c(5.05, 20, 75, rep(0.75, 29))
  # Extraire la survie réelle (sous-diagonale)
  # Pour les matrices 33x33, p_mesure aura une longueur de 32
  p_mesure <- diag(matrice[-1, -ncol(matrice)])
  
  # Calcul de Alpha
  alpha_params <- (p_mesure * b_params) / (1 - p_mesure)
  
  # Génération de la matrice de tirages
  taux_survie <- matrix(rbeta(n = length(p_mesure) * n_annees, 
                              shape1 = alpha_params, 
                              shape2 = b_params), 
                        nrow = length(p_mesure), 
                        ncol = n_annees)
  
  return(taux_survie)
}
```

### Figure 2

```{r fct_fig_2}
fig_2_opti <- function(matrice, n_iterations, n_annees, n_ini, stockage, nom_scenario) {
  n_larves_supp <- stockage[1] # Nombre de larves ensemencées
  n_fry_supp <- stockage[2] # Nombre d'alevins ensemencés
  n_stades <- nrow(matrice)
  
  # 1. Structure initiale (année 0)
  pop_init <- calculer_structure_initiale(matrice, n_ini)
  
  # 2. Création de la matrice de résultats
  resultats_matures <- matrix(0, nrow = n_annees + 1, ncol = n_iterations)
  
  # Indices utiles pour éviter de les recalculer
  idx_matures <- 13:33 # Indices des stades matures
  idx_adultes_source <- 4:(n_stades - 1) # Indices des stades à l'année t-1
  idx_adultes_cible <- 5:n_stades # Indices des stades à l'année t
  
  for (i in 1:n_iterations) {
    # Génération de la stochasticité pour l'itération 
    mat_fec_stoch <- fecondite_stochastique(matrice, n_annees)
    mat_surv_stoch <- survie_stochastique(matrice, n_annees)
    
    # Vecteur qui évolue au fil du temps 
    pop <- pop_init
    resultats_matures[1, i] <- sum(pop[idx_matures])
    
    # Boucle rotation des années
    for (t in 1:n_annees) {
      pop_next <- numeric(n_stades)
      
      # --- ÉTAPE A : Survie des adultes ---
      # On multiplie et on arrondit immédiatement pour rester avec des individus entiers
      pop_next[idx_adultes_cible] <- round(pop[idx_adultes_source] * mat_surv_stoch[idx_adultes_source, t])
      
      # --- ÉTAPE B : Reproduction et recrutement ---
      # 1. Ponte (Production d'œufs arrondie)
      n_oeufs <- round(sum(pop[idx_matures] * mat_fec_stoch[idx_matures, t]))
      
      # 2. Traversée des stades 1-2-3 (Egg -> Larva -> Fry -> Age 1)
      n_larves <- round(n_oeufs * mat_surv_stoch[1, t]) + n_larves_supp
      n_fry    <- round(n_larves * mat_surv_stoch[2, t]) + n_fry_supp
      
      # 3. Recrutement final au stade 4 (Age 1) au temps t+1
      # Survie des larves et des alevins (fry) jusqu'au stade Age 1
      # On applique la survie restante pour atteindre le stade 4
      pop_next[4] <- round(n_fry * mat_surv_stoch[3, t])
      
      # Mise à jour et stockage
      pop <- pop_next
      # Mise à jour des résultats du nombre de mature
      resultats_matures[t + 1, i] <- sum(pop[idx_matures])
    }
  }
  
  # Formatage du data.frame de sortie (Médiane et Intervalles de confiance)
  return(data.frame(
    Annee = 0:n_annees,
    Mediane = apply(resultats_matures, 1, median),
    Inf_95 = apply(resultats_matures, 1, quantile, probs = 0.025),
    Sup_95 = apply(resultats_matures, 1, quantile, probs = 0.975),
    Scenario = nom_scenario
  ))
}
```

```{r calcul_fig_2}
# Calculs
df_null <- bind_rows(
  fig_2_opti(null_pred, 5000, 100, 2000, stockage_nul, "No stocking"), 
  fig_2_opti(null_pred, 5000, 100, 2000, stockage_present, "Actual stocking"), 
  fig_2_opti(null_pred, 5000, 100, 2000, stockage_propose, "Theoretical stocking"))
df_end <- bind_rows(
  fig_2_opti(endangered, 5000, 100, 2000, stockage_nul, "No stocking"),
  fig_2_opti(endangered, 5000, 100, 2000, stockage_present, "Actual stocking"),
  fig_2_opti(endangered, 5000, 100, 2000, stockage_propose, "Theoretical stocking"))
df_meas <- bind_rows(
  fig_2_opti(measured, 5000, 100, 2000, stockage_nul, "No stocking"),
  fig_2_opti(measured, 5000, 100, 2000, stockage_present, "Actual stocking"),
  fig_2_opti(measured, 5000, 100, 2000, stockage_propose, "Theoretical stocking"))

# Remplace les 0 par 0.1 pour permettre le calcul du log10 sans déformer le graphique
df_null <- df_null %>% mutate(across(c(Mediane, Inf_95, Sup_95), ~if_else(.x < 0.1, 0.0001, .x)))
df_end  <- df_end  %>% mutate(across(c(Mediane, Inf_95, Sup_95), ~if_else(.x < 0.1, 0.0001, .x)))
df_meas <- df_meas %>% mutate(across(c(Mediane, Inf_95, Sup_95), ~if_else(.x < 0.1, 0.0001, .x)))
```

### Figure 3

```{r}
fig_3_opti <- function(matrice, n_iterations, n_annees = 100, nom_scenario) {
  n_stades <- nrow(matrice) # 33 comme les matrices originelles
  
  # Paramètre permettant l'ajout de stocks de base
  n_larves_supp <- 0
  n_fry_supp    <- 0
  
  # Structure initiale de la population
  pop_init <- calculer_structure_initiale(matrice, 1000) # N0 = 1000 comme indiqué dans l'étude
  
  # Pré-allocation (matrice de résultats)
  historique <- matrix(0, nrow = n_iterations, ncol = n_annees + 1)
  
  # Indices utiles pour éviter de les recalculer
  idx_matures <- 13:33 # Indices des stades matures
  idx_adultes_source <- 4:(n_stades - 1) # Indices des stades à l'année t-1
  idx_adultes_cible <- 5:n_stades # Indices des stades à l'année t
  
  for (i in 1:n_iterations) {
    # Création des matrices stochastiques (survie et fécondité) pour chaque itération
    mat_fec_stoch  <- fecondite_stochastique(matrice, n_annees)
    mat_surv_stoch <- survie_stochastique(matrice, n_annees)
    
    # Vecteur de population actuel
    pop <- pop_init
    
    # Nombre de matures au temps 0
    historique[i, 1] <- sum(pop[idx_matures])
    
    for (t in 1:n_annees) {
      pop_next <- numeric(n_stades)
      
      # --- ÉTAPE A : Survie des adultes ---
      # On multiplie et on arrondit immédiatement pour rester avec des individus entiers
      pop_next[idx_adultes_cible] <- round(pop[idx_adultes_source] * mat_surv_stoch[idx_adultes_source, t])
      
      # --- ÉTAPE B : Reproduction et recrutement ---
      # 1. Ponte
      n_oeufs <- round(sum(pop[idx_matures] * mat_fec_stoch[idx_matures, t]))
      
      # 2. Traversée des stades 1-2-3 (Egg -> Larva -> Fry)
      n_larves <- round(n_oeufs * mat_surv_stoch[1, t]) + n_larves_supp
      n_fry    <- round(n_larves * mat_surv_stoch[2, t]) + n_fry_supp
      
      # 3. Recrutement final au stade 4 (Age 1)
      pop_next[4] <- round(n_fry * mat_surv_stoch[3, t])
      
      # Mise à jour
      pop <- pop_next
      
      # Stockage du nombre de matures pour cette année
      historique[i, t + 1] <- sum(pop[idx_matures])
    }
  }
  # Défini les seuils de population à tester
  seuils <- seq(0, 1000, by = 1)
  # Nombre de simulations effectuées
  n_sims <- nrow(historique)
  
  # Pré-allocation d'une matrice pour stocker les fréquences
  temps_sous_seuil <- matrix(0, nrow = n_sims, ncol = length(seuils))
  
  # Calcul de la proportion du temps passé sous chaque seuil
  temps_sous_seuil <- sapply(seuils, function(s) rowMeans(historique < s))
  
  # Synthèse statistique 
  df_stats<-data.frame(
    Threshold = seuils,
    Median    = apply(temps_sous_seuil, 2, median), # La médiane de la proportion du temps passé sous le seuil
    Inf_70    = apply(temps_sous_seuil, 2, quantile, probs = 0.15), # Intervalle de confiance à 70%
    Sup_70    = apply(temps_sous_seuil, 2, quantile, probs = 0.85),
    Scenario  = factor(nom_scenario, levels = c("Null", "Endangered", "Measured"))
  )
  return(df_stats)
}
```

```{r}
# Exécuter le code pour les 3 scénarios (5000 itérations)
# Stocker les résultats dans un data frame unique
df_fig3 <- bind_rows(
  fig_3_opti(null_pred,  5000, 100, "Null"),
  fig_3_opti(endangered, 5000, 100, "Endangered"),
  fig_3_opti(measured,   5000, 100, "Measured")
)

# Lissage des résultats
df_fig3$Scenario <- factor(df_fig3$Scenario, levels = c("Measured", "Endangered", "Null"))

df_smoothed <- df_fig3 %>%
  group_by(Scenario) %>%
  mutate(
    Median = predict(loess(Median ~ Threshold, span = 0.15)),
    Inf_70 = predict(loess(Inf_70 ~ Threshold, span = 0.15)),
    Sup_70 = predict(loess(Sup_70 ~ Threshold, span = 0.15)),
   
    # Empêche les valeurs négatives dues au lissage
    Median = pmax(Median, 0),
    Inf_70 = pmax(Inf_70, 0),
    Sup_70 = pmax(Sup_70, 0)
  ) %>%
  ungroup()
```

### Figure 4

```{r}
fig_4 <- function(matrice_choisie, n_iterations = 100) {
  
  # 1. Paramètres fixes (ensemencement actuel)
  n_larve_base <- stockage_present[1]
  n_fry_base   <- stockage_present[2]
  n_stades     <- nrow(matrice_choisie)
  # 2. Extraction de la survie  
  s_stades     <- diag(matrice_choisie[-1, -n_stades])
  
  # Calcul des survies cumulées vers le stade 4 (Age 1)
  s_larve_to_4 <- s_stades[2] * s_stades[3] # Survie Larve -> Fry -> Age 1
  s_fry_to_4   <- s_stades[3] # Survie Fry -> Age 1
  
  # 3. Sous-fonction pour calculer l'abondance finale pour un scénario précis
  simulate_point <- function(stocking_val, stage_to_stock) {
    
    # Initialisation de la population avec une structure stable (1000 matures)
    pop <- calculer_structure_initiale(matrice_choisie, 1000)
    
    # Projection sur 100 ans (cette figure utilise le modèle déterministe)
    for (t in 1:100) {
      # Multiplication matricielle : pop(t+1) = M * pop(t)
      pop <- as.vector(matrice_choisie %*% pop)
      
      # On applique l'ensemencement actuel (larves et alevins) à tous les scénarios
      pop[4] <- pop[4] + (n_larve_base * s_larve_to_4) + (n_fry_base * s_fry_to_4)
      
      # Application de l'effort d'ensemencement selon le stade cible
      # On additionne l'effort testé au stockage de base déjà existant
      if (stage_to_stock == "Larva") {
        # Ajout au recrutement (stade 4) après application de la survie résiduelle
        pop[4] <- pop[4] + (stocking_val  * s_larve_to_4)
      } else if (stage_to_stock == "Fry") {
        pop[4] <- pop[4] + (stocking_val  * s_fry_to_4)
      } else if (stage_to_stock == "Age 1") {
        # Ajout direct au stade 4 (déjà recruté)
        pop[4] <- pop[4] + stocking_val
      } else if (stage_to_stock == "Age 10") {
        # Délai de 10 ans lors du stockage de poissons matures 
        if (t > 10) pop[13] <- pop[13] + stocking_val
      }
      
    }
    # Somme des insdividus matures 
    return(sum(pop[13:33]))
  }
  
  # 4. Création de la grille d'efforts
  # Création d'une séquence logarithmique (10^0 à 10^9) pour couvrir tous les ordres de grandeur
  efforts   <- seq(0, 9, length.out = 1000)
  grid_vals <- c(0,10^efforts)
  stades    <- c("Larva", "Fry", "Age 1", "Age 10")
  
  # 5. Calcul et transformation des données 
  # expand.grid crée toutes les combinaisons possibles entre efforts et stades
  df_clean <- expand.grid(Stocking = grid_vals, Stocking_Stage = stades) %>%
    mutate(
      Stocking_Stage = factor(Stocking_Stage, levels = stades),
      # Application de la simulation à chaque ligne
      Abundance_Mature = mapply(simulate_point, Stocking, as.character(Stocking_Stage))
    ) %>%
    # Filtrage final pour le graphique
    # On retire les valeurs nulles (log scale), les erreurs et on limite à l'échelle du graphique (5000)
    filter(Stocking > 0, 
           !is.na(Abundance_Mature), 
           Abundance_Mature <= 5000)
  
  return(df_clean)
}

df_fig4 <- fig_4(measured)
```

## Résultats

### Figure 2

```{r,fig.width=5, fig.height=10}
graph_fig2 <- function(d1, d2, d3) {
  
  # On crée une fonction interne pour éviter de répéter 3 fois le même style
  style_fig2 <- function(data, label, show_x = FALSE, show_legend = FALSE) {
    plot <- ggplot(data, aes(x = Annee, y = Mediane, color = Scenario, fill = Scenario)) +
      
      # 1. Intervalle de confiance (Ruban)
      geom_ribbon(aes(ymin = Inf_95, ymax = Sup_95), alpha = 0.2, color = NA) +
      
      # 2. Lignes médianes
      geom_line(linewidth = 1) +
      
      # 3. Annotation (a),(b) ou (c) en haut à gauche
      annotate("text", x = 0, y = 40000, label = label, size = 6, hjust = 0) +
      
      # 4. Configuration des axes et thèmes
      scale_y_log10(
        limits = c(1, 50000),
        # Cette fonction affiche "1" pour 10^0, puis 10^1, 10^2...
        labels = function(x) ifelse(x == 1, "1", scales::label_log()(x)), 
        # Force les coupures à chaque puissance de 10
        breaks = scales::breaks_log(),
        oob = scales::squish
      ) +
      scale_x_continuous(expand = c(0, 0)) +
      scale_color_manual(values = c("No stocking" = "#b00014", 
                                   "Actual stocking" = "#29abe2", 
                                   "Theoretical stocking" = "#43a047")) +
      scale_fill_manual(values = c("No stocking" = "#b00014", 
                                  "Actual stocking" = "#29abe2", 
                                  "Theoretical stocking" = "#43a047")) +
      theme_minimal() +
      labs(x = if(show_x) "Time (yr)" else NULL, y = "Abundance", color = NULL, fill = NULL) + # Condition d’afficher le titre de l'axe des x seulement pour le graphique c)
      theme(
        axis.title = element_text(size = 14),
        axis.text.y = element_text(size = 12, color = "black"),
        axis.text.x = if(show_x) element_text(size = 12, color = "black") else element_blank(),# Condition d’afficher le titre de l'axe des x seulement pour le graphique c)
        axis.line = element_line(linewidth = 0.8),
        legend.position = if(show_legend) c(0.25, 0.25) else "none", # Condition d’afficher la légende seulement pour le graphique a)
        legend.background = element_blank(),
        panel.grid = element_blank()
      )
    return(plot)
  }

  # Construction des trois panneaux
  graph_a <- style_fig2(d1, "(a)", show_legend = TRUE)
  graph_b <- style_fig2(d2, "(b)")
  graph_c <- style_fig2(d3, "(c)", show_x = TRUE)

  # Assemblage avec patchwork
  return(graph_a / graph_b / graph_c)
}

# Pour l'afficher :
graphique_fig2 <- graph_fig2(df_null, df_end, df_meas)
print(graphique_fig2)
#ggsave("images/fig2.png",graphique_fig2, width = 5.5, height = 10)
```

### Figure 3

```{r,fig.width=6, fig.height=5}
graphique_fig3 <- ggplot(df_smoothed, aes(x = Threshold, group = Scenario)) +
  
  # 1. Ajout de l'intervalle de confiance (Ruban d'incertitude à 70%)
  geom_ribbon(aes(ymin = Inf_70, ymax = Sup_70, fill = Scenario),
              alpha = 0.25, show.legend = FALSE) +
  # 2. Ajout de la ligne médiane pour chaque scénario
  geom_line(aes(y = Median, color = Scenario), linewidth = 1.1) +
  
  # 3. Ajout des couleurs voulues
  scale_color_manual(
    values = c("Null" = "black", "Endangered" = "red", "Measured" = "blue"),
    breaks = c("Null", "Endangered", "Measured")
  ) +
  #idem pour les intervalles
  scale_fill_manual(
    values = c("Null" = "black", "Endangered" = "red", "Measured" = "blue"),
    guide  = "none"
  ) +
  
  # 5. Configuration de l'axe Y (Probabilités de 0 à 1)
  scale_y_continuous(
    limits = c(0, 1.01),
    breaks = seq(0, 1, 0.2),
    expand = c(0, 0), # Supprime l'espace vide entre l'axe et les données
    labels = function(x) sprintf("%.1f", x) # Force l'affichage d'une décimale (ex: 1.0 au lieu de 1)
  ) +
  
  # 6. Configuration de l'axe X (Seuils d'individus)
  scale_x_continuous(
    limits = c(0, 1000),
    breaks = seq(0, 1000, 200),
    expand = c(0, 0)
  ) +
  
  theme_classic() +
  labs(
    x = "Valeurs seuils (Nombre d'individus matures)",
    y = "Probabilité médiane d'être sous un certain\nseuil d'ici les 100 prochaines années"
  ) +
  
  # Ajustement de paramètres graphiques
  theme(
    # Ajout d'un cadre noir tout autour du graphique 
    panel.border      = element_rect(colour = "black", fill = NA, linewidth = 1),
    axis.line         = element_blank(),
    legend.position   = c(0.85, 0.1),
    legend.title      = element_blank(),
    legend.text       = element_text(size = 11),
    legend.key        = element_blank(),
    legend.background = element_blank(),
    axis.text         = element_text(color = "black", size = 11),
    axis.title        = element_text(size = 12),
    plot.margin       = margin(10, 20, 10, 10)
  )

# Afficher la figure 3
print(graphique_fig3)
# ggsave("images/figure3.png", plot = graphique_fig3, width = 6, height = 5, dpi = 300)
```

### Figure 4

```{r}
stades <- c("Larva", "Fry", "Age 1", "Age 10")
# Positionnement des labels (étiquettes sur les courbes)
label_data <- data.frame(
  Stocking_Stage = factor(stades, levels = stades),
  Stocking       = c(1e7, 5e5, 3e3, 3e2), 
  Abundance_Mature = c(5400, 5400, 5400, 5400),
  label          = c("Larva\nstocking", "Fry\nstocking", "Age 1\nstocking", "Age 10\nstocking")
)
```

```{r,fig.width=6, fig.height=4}
#Créer la figure
graphique_fig4 <- ggplot(df_fig4,
            aes(x        = Stocking,
                y        = Abundance_Mature,
                group    = Stocking_Stage, # Identifie les groupes pour tracer les lignes
                linetype = Stocking_Stage)) +
  
  # Ajout des lignes de trajectoire
  geom_line(linewidth = 1, color = "black") +
  
  # Ajout d'étiquettes de texte
  geom_text(data = label_data,
            aes(label  = label),
            size       = 3.8,
            fontface   = "plain",
            color      = "black",
            show.legend = FALSE) +
  
  # Configuration de l'axe des X en échelle logarithmique
  scale_x_log10(
      limits = c(1, 1e8), 
      breaks = 10^(0:7),
      # Cette fonction affiche "1" pour 10^0, puis 10^1, 10^2...
      labels = function(x) ifelse(x == 1, "1", scales::label_log()(x)),
      # expand = c(0,0) force la ligne à toucher l'axe vertical
      expand = c(0, 0) 
    ) +
  
  # Configuration de l'axe des Y (Échelle linéaire)
  scale_y_continuous(
      limits = c(0, 6000),
      breaks = seq(0, 5000, 1000),
      expand = c(0, 0),
    ) +
  
  # Attribution manuelle des types de lignes (pointillés pour l'âge 10)
  scale_linetype_manual(values = c(
      "Larva"  = "solid",
      "Fry"    = "solid",
      "Age 1"  = "solid",
      "Age 10" = "dashed"
    )) +
    
  theme_classic() +
    labs(
      x = "Stocking (N/yr)",
      y = "Abundance of mature individuals (N)"
    ) +
  theme(
      panel.border    = element_rect(colour = "black", fill = NA, linewidth = 1),
      axis.line       = element_blank(),
      legend.position = "none",
      axis.text       = element_text(color = "black", size = 11),
      axis.title      = element_text(size = 12),
      plot.margin     = margin(40, 20, 10, 10)
    )
#ggsave("images/figure4.png", plot = graphique_fig4, width = 6, height = 4.5, dpi = 300)
#Afficher la figure 4 déja construite
print(graphique_fig4)
```

## Interprétations biologiques

# Partie 2

###Calcul

####Tentative de créer des matrices simplifiées

#####Matrice de partition (P)

```{r}
n_orig_corr <- 31
n_super <- 3
P_corr <- matrix(0, nrow = n_super, ncol = n_orig_corr)

P_corr[1, 1] <- 1          # Juvéniles (An 0 condensé)
P_corr[2, 2:10] <- 1       # Préadultes
P_corr[3, 11:31] <- 1      # Adultes

rownames(P_corr) <- c("Juvéniles", "Préadultes", "Adultes")
```

#####Measured

```{r}
survie_annuelle_corrigee <- c(
  (survie_m[1] * survie_m[2] * survie_m[3]), # Survie cumulée de l'an 1 (Egg -> Age 1)
  survie_m[4:length(survie_m)] # Le reste des survies (Age 1 -> Age 30)
)

# On renomme de Age0 à Age30
noms_stades_corr <- paste0("Age", 0:30)
n_stades_corr <- length(noms_stades_corr)

measured_corr <- matrix(0, nrow = n_stades_corr, ncol = n_stades_corr, 
                        dimnames = list(noms_stades_corr, noms_stades_corr))

# Remplir la fécondité (décalée de 2 rangs vers la gauche)
measured_corr[1, 11:30] <- fecondite_m 

# Remplir la sous-diagonale
for(i in 1:length(survie_annuelle_corrigee)) {
  measured_corr[i+1, i] <- survie_annuelle_corrigee[i]
}
```

Matrice de Pondération (K)
```{r}
# 1. Obtenir le vecteur stable w de votre matrice 'a'
ev <- eigen(measured_corr)
w  <- Re(ev$vectors[,1])
w  <- w / sum(w)

# 2. Calculer la matrice de pondération K
# (Elle assure que BP = PA, ou B = PAP* en notation simplifiée)
W <- diag(w)
# K est la matrice qui redistribue w dans les super-stades
K <- W %*% t(P_corr) %*% solve(P_corr %*% W %*% t(P_corr))
```

Matrice agrégée
```{r}
# 3. Calculer la matrice agrégée B (2x2)
# Formule : B = P %*% a %*% K
measured_3 <- P_corr %*% measured_corr %*% K

colnames(measured_3) <- rownames(measured_3) <- c("Juvéniles", "Pré-adultes", "Adultes")
print(measured_3)

cat("Lambda initial : ", max(Re(eigen(measured)$values)), "\n") # Calcul du lambda de la matrice
cat("Lambda agrégé : ", max(Re(eigen(measured_3)$values)), "\n") # Calcul du lambda de la matrice
```
```{r}
# Nouveau vecteur de survie condensé
# Le premier élément est le produit des 3 premiers stades intra-annuels
survie_annuelle_corrigee <- c(
  (survie_e[1] * survie_e[2] * survie_e[3]), # Survie cumulée de l'an 1 (Egg -> Age 1)
  survie_e[4:length(survie_e)] # Le reste des survies (Age 1 -> Age 30)
)

# Nouvelle structure : "Year 0" (regroupe Egg/Larva/Fry) puis "Age 1" à "Age 30"
noms_stades_corr <- c("Juv_An0", paste0("Age", 1:30))
n_stades_corr <- length(noms_stades_corr)

endangered_corr <- matrix(0, nrow = n_stades_corr, ncol = n_stades_corr, 
                        dimnames = list(noms_stades_corr, noms_stades_corr))

# Remplir la fécondité (décalée de 2 rangs vers la gauche)
endangered_corr[1, 11:30] <- fecondite_e 

# Remplir la sous-diagonale
for(i in 1:length(survie_annuelle_corrigee)) {
  endangered_corr[i+1, i] <- survie_annuelle_corrigee[i]
}
```

##### Endangered
```{r}
# 1. Obtenir le vecteur stable w de votre matrice 'a'
ev <- eigen(endangered_corr)
w  <- Re(ev$vectors[,1])
w  <- w / sum(w)

# 2. Calculer la matrice de pondération K
# (Elle assure que BP = PA, ou B = PAP* en notation simplifiée)
W <- diag(w)
# K est la matrice qui redistribue w dans les super-stades
K <- W %*% t(P_corr) %*% solve(P_corr %*% W %*% t(P_corr))

# 3. Calculer la matrice agrégée B (2x2)
# Formule : B = P %*% a %*% K
endangered_3 <- P_corr %*% endangered_corr %*% K

colnames(endangered_3) <- rownames(endangered_3) <- c("Juvéniles", "Pré-adultes", "Adultes")
print(endangered_3)

cat("Lambda initial : ", max(Re(eigen(endangered)$values)), "\n") # Calcul du lambda de la matrice
cat("Lambda agrégé : ", max(Re(eigen(endangered_3)$values)), "\n") # Calcul du lambda de la matrice
```
```{r}
# Nouveau vecteur de survie condensé
# Le premier élément est le produit des 3 premiers stades intra-annuels
survie_annuelle_corrigee <- c(
  (survie_n[1] * survie_n[2] * survie_n[3]), # Survie cumulée de l'an 1 (Egg -> Age 1)
  survie_n[4:length(survie_n)] # Le reste des survies (Age 1 -> Age 30)
)

# Nouvelle structure : "Year 0" (regroupe Egg/Larva/Fry) puis "Age 1" à "Age 30"
noms_stades_corr <- c("Juv_An0", paste0("Age", 1:30))
n_stades_corr <- length(noms_stades_corr)

null_pred_corr <- matrix(0, nrow = n_stades_corr, ncol = n_stades_corr, 
                        dimnames = list(noms_stades_corr, noms_stades_corr))

# Remplir la fécondité (décalée de 2 rangs vers la gauche)
null_pred_corr[1, 11:30] <- fecondite_n 

# Remplir la sous-diagonale
for(i in 1:length(survie_annuelle_corrigee)) {
  null_pred_corr[i+1, i] <- survie_annuelle_corrigee[i]
}
```

##### Null_pred
```{r}
# 1. Obtenir le vecteur stable w de votre matrice 'a'
ev <- eigen(null_pred_corr)
w  <- Re(ev$vectors[,1])
w  <- w / sum(w)

# 2. Calculer la matrice de pondération K
# (Elle assure que BP = PA, ou B = PAP* en notation simplifiée)
W <- diag(w)
# K est la matrice qui redistribue w dans les super-stades
K <- W %*% t(P_corr) %*% solve(P_corr %*% W %*% t(P_corr))

# 3. Calculer la matrice agrégée B (2x2)
# Formule : B = P %*% a %*% K
null_pred_3 <- P_corr %*% null_pred_corr %*% K

colnames(null_pred_3) <- rownames(null_pred_3) <- c("Juvéniles", "Pré-adultes", "Adultes")
print(null_pred_3)

cat("Lambda initial : ", max(Re(eigen(null_pred)$values)), "\n") # Calcul du lambda de la matrice
cat("Lambda agrégé : ", max(Re(eigen(null_pred_3)$values)), "\n") # Calcul du lambda de la matrice
```
#### Structure initiale
```{r}
#Structure initiale
calculer_structure_initiale_3 <- function(matrice_3x3, nb_adultes_cible) {
  # 1. Calculer les vecteurs propres
  ev <- eigen(matrice_3x3)
  
  # 2. Extraire le vecteur associé à la plus grande valeur propre (SSD)
  # On prend la partie réelle et on s'assure que tout est positif
  w <- abs(Re(ev$vectors[, 1]))
  
  # 3. Calculer le facteur d'échelle pour que le stade 3 (Adultes) soit égal à nb_cible
  # Rapport : cible / valeur actuelle du stade 3 dans le vecteur propre
  facteur <- nb_adultes_cible / w[3]
  
  # 4. Appliquer le facteur et arrondir
  pop_initiale <- round(w * facteur)
  
  return(pop_initiale)
}
```

#### Fécondités stochastiques

```{r}
fecondite_stochastique_3 <- function(matrice, n_annees){
  # 1. Identifier le nombre de stades (33)
  n_stades <- nrow(matrice)
  
  # 2. Extraire la ligne de fécondité théorique (la ligne 1)
  f_theo <- matrice[1, ]
  
  # 3. Générer les multiplicateurs stochastiques
  # On crée une matrice de multiplicateurs centrés sur 1 (1 + bruit normal)
  multiplicateurs <- matrix(1 + rnorm(n_stades * n_annees, mean = 0, sd = 0.25), 
                            nrow = n_stades, 
                            ncol = n_annees)
  
  # 4. Appliquer ces multiplicateurs à nos fécondités théoriques
  taux_fec <- multiplicateurs * f_theo
  
  return(taux_fec)
} 
```

#### Survies stochastiques

```{r}
survie_stochastique_3 <- function(matrice, n_annees) {
  # 1. Extraire la survie réelle (sous-diagonale)
  # Pour une matrice 4x4, p_mesure a une longueur de 3
  p_mesure <- diag(matrice[-1, -ncol(matrice)])
  n_taux <- length(p_mesure)
  
  # 2. Préparer beta (Adaptation de ta logique 5.05, 20, 75)
  # On définit un beta pour chaque transition de survie
  # S1->S2: 5.05 | S2->S3: 20 | S3->S4: 75
  b_params <- c(5.05, 0.75)
  
  # Sécurité pour éviter Alpha = Inf si p_mesure vaut 1
  p_mesure <- pmin(p_mesure, 0.9999)
  
  # 3. Calcul de Alpha (Formule de la moyenne de la loi Beta)
  alpha_params <- (p_mesure * b_params) / (1 - p_mesure)
  
  # 4. Génération de la matrice de tirages
  # On génère n_annees pour chacun des 3 taux de survie
  taux_survie <- matrix(rbeta(n = n_taux * n_annees, 
                              shape1 = alpha_params, 
                              shape2 = b_params), 
                        nrow = n_taux, 
                        ncol = n_annees)
  
  return(taux_survie)
}
```

#### Stases stochastiques

```{r}
stase_stochastique_3 <- function(matrice, n_annees) {
  p_mesure <- diag(matrice)
  n_stades <- length(p_mesure)
  
  # On remonte b_params pour plus de stabilité (ex: 80)
  b_params <- c(1, 0.75, 0.75) 
  
  p_mesure_safe <- pmax(pmin(p_mesure, 0.9999), 0)
  
  # Calcul de alpha (évite division par zéro)
  alpha_params <- (p_mesure_safe * b_params) / pmax(1 - p_mesure_safe, 1e-6)
  
  # Génération
  taux_stase <- matrix(0, nrow = n_stades, ncol = n_annees)
  
  # On ne boucle que sur les stades où p > 0
  indices_actifs <- which(p_mesure_safe > 0)
  
  for(i in indices_actifs) {
    taux_stase[i, ] <- rbeta(n = n_annees, 
                             shape1 = alpha_params[i], 
                             shape2 = b_params[i])
  }
  
  return(taux_stase)
}
```
#### Figure 2
```{r,fig.width=6,fig.height=12}
fig_2_opti_3x3 <- function(matrice_3x3, n_iterations, n_annees, n_ini, stockage, nom_scenario) {
  
  # 1. Définition des taux de survie pour l'ensemencement (valeurs de votre étude)
  survie_larve_vers_fry <- 0.023
  survie_fry_vers_age1  <- 0.006
  
  # Calcul du recrutement effectif annuel issu du stockage
  # Ces poissons "apparaissent" directement comme des Age 1 (début du stade Pré-adulte)
  recrutement_larves <- round(stockage[1] * survie_larve_vers_fry * survie_fry_vers_age1)
  recrutement_fry    <- round(stockage[2] * survie_fry_vers_age1)
  apport_total_recrutement <- recrutement_larves + recrutement_fry
  
  # 2. Initialisation
  pop_init <- calculer_structure_initiale_3(matrice_3x3, n_ini)
  resultats_matures <- matrix(0, nrow = n_annees + 1, ncol = n_iterations)
  
  for (i in 1:n_iterations) {
    # Pré-générer la stochasticité
    fec_stoch   <- fecondite_stochastique_3(matrice_3x3, n_annees)
    surv_stoch  <- survie_stochastique_3(matrice_3x3, n_annees)
    stase_stoch <- stase_stochastique_3(matrice_3x3, n_annees)
    
    pop <- pop_init
    resultats_matures[1, i] <- pop[3]
    
    for (t in 1:n_annees) {
      B_t <- matrix(0, nrow = 3, ncol = 3)
      
      # Construction de la matrice stochastique annuelle
      B_t[1, ] <- fec_stoch[, t]
      diag(B_t) <- diag(B_t) + stase_stoch[, t]
      B_t[2, 1] <- surv_stoch[1, t]
      B_t[3, 2] <- surv_stoch[2, t]
      
      # 3. Projection de la population naturelle
      pop_next <- B_t %*% pop
      
      # 4. Ajout de l'ensemencement
      # L'ajout se fait au stade 2 (Pré-adultes) car ce sont des poissons 
      # qui ont survécu à leur première année (ils entrent dans l'année 2).
      pop_next[2] <- pop_next[2] + apport_total_recrutement
      
      pop <- round(pmax(pop_next, 0))
      resultats_matures[t + 1, i] <- pop[3]
    }
  }
  
  return(data.frame(
    Annee = 0:n_annees,
    Mediane = apply(resultats_matures, 1, median),
    Inf_95 = apply(resultats_matures, 1, quantile, probs = 0.025),
    Sup_95 = apply(resultats_matures, 1, quantile, probs = 0.975),
    Scenario = nom_scenario
  ))
}

# Calculs
df_null <- bind_rows(
  fig_2_opti_3x3(null_pred_3, 5000, 100, 2000, stockage = stockage_nul, "No stocking"), 
  fig_2_opti_3x3(null_pred_3, 5000, 100, 2000, stockage_present, "Actual stocking"), 
  fig_2_opti_3x3(null_pred_3, 5000, 100, 2000, stockage_propose, "Theoretical stocking"))
df_end <- bind_rows(
  fig_2_opti_3x3(endangered_3, 5000, 100, 2000, stockage_nul, "No stocking"),
  fig_2_opti_3x3(endangered_3, 5000, 100, 2000, stockage_present, "Actual stocking"),
  fig_2_opti_3x3(endangered_3, 5000, 100, 2000, stockage_propose, "Theoretical stocking"))
df_meas <- bind_rows(
  fig_2_opti_3x3(measured_3, 5000, 100, 2000, stockage_nul, "No stocking"),
  fig_2_opti_3x3(measured_3, 5000, 100, 2000, stockage_present, "Actual stocking"),
  fig_2_opti_3x3(measured_3, 5000, 100, 2000, stockage_propose, "Theoretical stocking"))

# Remplace les 0 par 0.1 pour permettre le calcul du log10 sans déformer le graphique
df_null <- df_null %>% mutate(across(c(Mediane, Inf_95, Sup_95), ~if_else(.x < 0.1, 0.0001, .x)))
df_end  <- df_end  %>% mutate(across(c(Mediane, Inf_95, Sup_95), ~if_else(.x < 0.1, 0.0001, .x)))
df_meas <- df_meas %>% mutate(across(c(Mediane, Inf_95, Sup_95), ~if_else(.x < 0.1, 0.0001, .x)))



graph_fig2 <- function(d1, d2, d3) {
  
  # On crée une fonction interne pour éviter de répéter 3 fois le même style
  style_fig2 <- function(data, label, show_x = FALSE, show_legend = FALSE) {
    plot <- ggplot(data, aes(x = Annee, y = Mediane, color = Scenario, fill = Scenario)) +
      
      # 1. Intervalle de confiance (Ruban)
      geom_ribbon(aes(ymin = Inf_95, ymax = Sup_95), alpha = 0.2, color = NA) +
      
      # 2. Lignes médianes
      geom_line(linewidth = 1) +
      
      # 3. Annotation (a),(b) ou (c) en haut à gauche
      annotate("text", x = 0, y = 40000, label = label, size = 6, hjust = 0) +
      
      # 4. Configuration des axes et thèmes
      scale_y_log10(
        limits = c(1, 50000),
        # Cette fonction affiche "1" pour 10^0, puis 10^1, 10^2...
        labels = function(x) ifelse(x == 1, "1", scales::label_log()(x)), 
        # Force les coupures à chaque puissance de 10
        breaks = scales::breaks_log(),
        oob = scales::squish
      ) +
      scale_x_continuous(expand = c(0, 0)) +
      scale_color_manual(values = c("No stocking" = "#b00014", 
                                    "Actual stocking" = "#29abe2", 
                                    "Theoretical stocking" = "#43a047")) +
      scale_fill_manual(values = c("No stocking" = "#b00014", 
                                   "Actual stocking" = "#29abe2", 
                                   "Theoretical stocking" = "#43a047")) +
      theme_minimal() +
      labs(x = if(show_x) "Time (yr)" else NULL, y = "Abundance", color = NULL, fill = NULL) + # Condition d’afficher le titre de l'axe des x seulement pour le graphique c)
      theme(
        axis.title = element_text(size = 14),
        axis.text.y = element_text(size = 12, color = "black"),
        axis.text.x = if(show_x) element_text(size = 12, color = "black") else element_blank(),# Condition d’afficher le titre de l'axe des x seulement pour le graphique c)
        axis.line = element_line(linewidth = 0.8),
        legend.position = if(show_legend) c(0.25, 0.25) else "none", # Condition d’afficher la légende seulement pour le graphique a)
        legend.background = element_blank(),
        panel.grid = element_blank()
      )
    return(plot)
  }
  
  # Construction des trois panneaux
  graph_a <- style_fig2(d1, "(a)", show_legend = TRUE)
  graph_b <- style_fig2(d2, "(b)")
  graph_c <- style_fig2(d3, "(c)", show_x = TRUE)
  
  # Assemblage avec patchwork
  return(graph_a / graph_b / graph_c)
}

# Pour l'afficher :
graphique_fig2_3 <- graph_fig2(df_null, df_end, df_meas)
print(graphique_fig2_3)
#ggsave("images/fig_2_3.png",graphique_fig2_3)
```

#### Figure 3
```{r}
#___________________________________________________________________________
##Simulation de base pour la figure
simuler_trajectoires_adultes_3 <- function(matrice, n_iterations, n_annees = 100) {
  n_stades <- nrow(matrice) #4 comme les matrices modifiées
  historique <- matrix(0, nrow = n_iterations, ncol = n_annees + 1) #matrice pour stocker les résultats
  
  
  #Création des matrices stochastiques (survie et fécondité) pour chaque ittération
  for (i in 1:n_iterations) {
    mat_fec  <- fecondite_stochastique_3(matrice, n_annees)
    mat_surv <- survie_stochastique_3(matrice, n_annees)
    mat_stas <- stase_stochastique_3(matrice,n_annees)
    pop <- calculer_structure_initiale_3(matrice, 1000)
    
    
    historique[i, 1] <- pop[3]
    
    #Calcul de la population pour chaque années dans chaque ittération
    for (t in 1:n_annees) {
      M_t <- matrix(0, nrow = n_stades, ncol = n_stades)
      
      # Bug fix : 
      diag(M_t[-1, -n_stades]) <- mat_surv[1:(n_stades - 1), t]
      
      M_t[2,2] <- mat_stas[2,t]
      M_t[3,3] <- mat_stas[3,t]
      
      M_t[1,3] <- mat_fec[3,t]
     
      
      pop <- M_t %*% pop
      
      
      historique[i, t + 1] <- pop[3]
    }
  }
  return(historique)
}
#___________________________________________________________________________
# Calcul des statistiques pour les intervals de confiance à 70%

calculer_stats <- function(historique, nom_scenario) {
  seuils <- seq(0, 1000, by = 1)
  n_sims <- nrow(historique)
  
  temps_sous_seuil <- matrix(0, nrow = n_sims, ncol = length(seuils))
  for (j in seq_along(seuils)) {
    temps_sous_seuil[, j] <- rowMeans(historique < seuils[j])
  }
  
  data.frame(
    Threshold = seuils,
    Median    = apply(temps_sous_seuil, 2, median),
    Inf_70    = apply(temps_sous_seuil, 2, quantile, probs = 0.15),
    Sup_70    = apply(temps_sous_seuil, 2, quantile, probs = 0.85),
    Scenario  = factor(nom_scenario, levels = c("Null", "Endangered", "Measured"))
  )
}


#__________________________________________________________________________
##exécuter le code pour les 3 scénarios (5000 itérations)
hist_null <- simuler_trajectoires_adultes_3(null_pred_3,  5000)
hist_end  <- simuler_trajectoires_adultes_3(endangered_3, 5000)
hist_meas <- simuler_trajectoires_adultes_3(measured_3,   5000)

#Stocker les résultats dans un data frame unique
df_final <- bind_rows(
  calculer_stats(hist_null, "Null"),
  calculer_stats(hist_end,  "Endangered"),
  calculer_stats(hist_meas, "Measured")
)

#___________________________________________________________________________
##lissage des résultats
df_final$Scenario <- factor(df_final$Scenario, levels = c("Measured", "Endangered", "Null"))

df_smoothed <- df_final %>%
  group_by(Scenario) %>%
  mutate(
    Median = predict(loess(Median ~ Threshold, span = 0.15)),
    Inf_70 = predict(loess(Inf_70 ~ Threshold, span = 0.15)),
    Sup_70 = predict(loess(Sup_70 ~ Threshold, span = 0.15)),
    
    # Empêche les valeurs négatives dues au lissage
    Median = pmax(Median, 0),
    Inf_70 = pmax(Inf_70, 0),
    Sup_70 = pmax(Sup_70, 0)
  ) %>%
  ungroup()

#___________________________________________________________________________
## un graphique combinant les trois scénarios avec un interval de confiance de 70%%
fig3_3 <- ggplot(df_smoothed, aes(x = Threshold, group = Scenario)) +
  
  geom_ribbon(aes(ymin = Inf_70, ymax = Sup_70, fill = Scenario),
              alpha = 0.25, show.legend = FALSE) +
  
  geom_line(aes(y = Median, color = Scenario), linewidth = 1.1) +
  
  #Ajouter les couleurs voulues
  scale_color_manual(
    values = c("Null" = "black", "Endangered" = "red", "Measured" = "blue"),
    breaks = c("Null", "Endangered", "Measured")
  ) +
  #idem pour les intervalles
  scale_fill_manual(
    values = c("Null" = "black", "Endangered" = "red", "Measured" = "blue"),
    guide  = "none"
  ) +
  
  scale_y_continuous(
    limits = c(0, 1.01),
    breaks = seq(0, 1, 0.2),
    expand = c(0, 0),
    labels = function(x) sprintf("%.1f", x)
  ) +
  scale_x_continuous(
    limits = c(0, 1000),
    breaks = seq(0, 1000, 200),
    expand = c(0, 0)
  ) +
  
  theme_classic() +
  labs(
    x = "Valeurs seuils (Nombre d'individus matures)",
    y = "Probabilité médiane d'être sous un certain\nseuil d'ici les 100 prochaines années"
  ) +
  
  ##Les paramètres ici ont été proposé par l'ia pour ressembler le plus possible visuellement à la figure d'origine
  theme(
    text              = element_text(family = "serif"),
    panel.border      = element_rect(colour = "black", fill = NA, linewidth = 1),
    axis.line         = element_blank(),
    legend.position   = c(0.80, 0.25),
    legend.title      = element_blank(),
    legend.text       = element_text(size = 11),
    legend.key        = element_blank(),
    legend.background = element_rect(fill = "white", color = NA),
    axis.text         = element_text(color = "black", size = 11),
    axis.title        = element_text(size = 12),
    plot.margin       = margin(10, 20, 10, 10)
  )
#___________________________________________________________________________
#Afficher la figure 3
print(fig3_3)
#ggsave("images/figure3_3.png", plot = fig3_3, width = 6, height = 5, dpi = 300)
```
#### Figure 4
```{r}
fig_4_3 <- function(matrice_choisie, n_iterations = 100) {
  
  # 1. Paramètres fixes (ensemencement actuel)
  n_larve_base <- stockage_present[1]
  n_fry_base   <- stockage_present[2]
  n_stades     <- nrow(matrice_choisie)
  
  # Calcul des survies cumulées vers le stade 4 (Age 1)
  s_larve_to_2 <- measured[3,2]*measured[4,3] # Survie Larve -> Fry -> Age 1
  s_fry_to_2   <- measured[4,3] # Survie Fry -> Age 1
  
  simulate_point <- function(stocking_val, stage_to_stock) {
    # Initialisation (SSD pour 1000 adultes)
    pop <- calculer_structure_initiale_3(matrice_choisie, 1000)
    
    
    for (t in 1:100) {
      # 1. Projection naturelle
      pop <- as.vector(matrice_choisie %*% pop)
      
      # 3. Ajout de l'EFFORT testé
      if (stage_to_stock == "Larva") {
        # Les larves deviennent des Age 1 (Stade 2) après avoir survécu à l'Age 0
        pop[2] <- pop[2] + (stocking_val * s_larve_to_2)
      } else if (stage_to_stock == "Fry") {
        # Les Fry sont plus vieux, on estime leur survie 1.5x meilleure que les larves
        pop[2] <- pop[2] + (stocking_val * (s_fry_to_2))
      } else if (stage_to_stock == "Age 1") {
        # Injection directe au stade Juvénile (Stade 2)
        pop[2] <- pop[2] + stocking_val
      } else if (stage_to_stock == "Age 10") {
        # Injection directe au stade Adulte (Stade 3 ou 4)
        # On utilise l'indice 3 pour les adultes entrant en maturité
        pop[3] <- pop[3] + stocking_val
      }
      
    }
    return(pop[3])
  }
  # 4. Création de la grille d'efforts
  # Création d'une séquence logarithmique (10^0 à 10^9) pour couvrir tous les ordres de grandeur
  efforts   <- seq(0, 9, length.out = 3000)
  grid_vals <- c(0,10^efforts)
  stades    <- c("Larva", "Fry", "Age 1", "Age 10")
  
  # 5. Calcul et transformation des données 
  # expand.grid crée toutes les combinaisons possibles entre efforts et stades
  df_clean <- expand.grid(Stocking = grid_vals, Stocking_Stage = stades) %>%
    mutate(
      Stocking_Stage = factor(Stocking_Stage, levels = stades),
      # Application de la simulation à chaque ligne
      Abundance_Mature = mapply(simulate_point, Stocking, as.character(Stocking_Stage))
    ) %>%
    # Filtrage final pour le graphique
    # On retire les valeurs nulles (log scale), les erreurs et on limite à l'échelle du graphique (5000)
    filter(Stocking > 0, 
           !is.na(Abundance_Mature), 
           Abundance_Mature <= 5000)
  
  return(df_clean)
}

df_fig4_3 <- fig_4_3(measured_3)

#_______________________________________________________________________
stades <- c("Larva", "Fry", "Age 1", "Age 10")
# Positionnement des labels (étiquettes sur les courbes)
label_data <- data.frame(
  Stocking_Stage = factor(stades, levels = stades),
  Stocking       = c(1e7, 5e5, 3e3, 3e2), 
  Abundance_Mature = c(5400, 5400, 5400, 5400),
  label          = c("Larva\nstocking", "Fry\nstocking", "Age 1\nstocking", "Age 10\nstocking")
)
#__________________________________________________________________________
#Créer la figure
graphique_fig4_3 <- ggplot(df_fig4_3,
                           aes(x        = Stocking,
                               y        = Abundance_Mature,
                               group    = Stocking_Stage, # Identifie les groupes pour tracer les lignes
                               linetype = Stocking_Stage)) +
  
  # Ajout des lignes de trajectoire
  geom_line(linewidth = 1, color = "black") +
  
  # Ajout d'étiquettes de texte
  geom_text(data = label_data,
            aes(label  = label),
            size       = 3.8,
            fontface   = "plain",
            color      = "black",
            show.legend = FALSE) +
  
  # Configuration de l'axe des X en échelle logarithmique
  scale_x_log10(
    limits = c(1, 1e8), 
    breaks = 10^(0:7),
    # Cette fonction affiche "1" pour 10^0, puis 10^1, 10^2...
    labels = function(x) ifelse(x == 1, "1", scales::label_log()(x)),
    # expand = c(0,0) force la ligne à toucher l'axe vertical
    expand = c(0, 0) 
  ) +
  
  # Configuration de l'axe des Y (Échelle linéaire)
  scale_y_continuous(
    limits = c(0, 6000),
    breaks = seq(0, 5000, 1000),
    expand = c(0, 0),
  ) +
  
  # Attribution manuelle des types de lignes (pointillés pour l'âge 10)
  scale_linetype_manual(values = c(
    "Larva"  = "solid",
    "Fry"    = "solid",
    "Age 1"  = "solid",
    "Age 10" = "dashed"
  )) +
  
  theme_classic() +
  labs(
    x = "Stocking (N/yr)",
    y = "Abundance of mature individuals (N)"
  ) +
  theme(
    panel.border    = element_rect(colour = "black", fill = NA, linewidth = 1),
    axis.line       = element_blank(),
    legend.position = "none",
    axis.text       = element_text(color = "black", size = 11),
    axis.title      = element_text(size = 12),
    plot.margin     = margin(40, 20, 10, 10)
  )
#ggsave("images/figure4_3.png", plot = graphique_fig4_3, width = 6, height = 5, dpi = 300)
#Afficher la figure 4 déja construite
print(graphique_fig4_3)
```

